智慧財產法院刑事判決
                              100年度刑智上更(一)字第2號
上  訴  人　臺灣臺北地方法院檢察署檢察官
上　訴　人　黃哲聖　　　　
即　被　告　　　　　　　　號
上　訴　人　黃麗珠　　　　
即　被　告　　　　　　　　號
共　　　同
選任辯護人　李淵聯律師
上　訴　人　李魁炯　　　　
即　被　告　　　　　　　　號
選任辯護人　林文淵律師
上列上訴人因被告等違反著作權法案件，不服臺灣臺北地方法院
94年度訴字第345號，中華民國96年12月14日第一審判決（起訴
案號：臺灣臺北地方法院檢察署93年度偵字第10392號、12906號
），提起上訴，經臺灣高等法院判決後，由最高法院第1次發回
更審，本院判決如下：
    主  文
原判決關於黃哲聖、黃麗珠、李魁炯部分撤銷。
黃哲聖共同意圖營利而以重製於光碟之方法侵害他人之著作財產
權為常業，處有期徒刑參年捌月，減為有期徒刑壹年拾月。扣案
如附表四編號壹-03、壹-05、壹-06、壹-07-01、貳-06、貳-38
、貳-49、貳-67-03、貳-67-14、貳-67-16、貳-67-17、貳-67-1
9、貳-67-20、貳-67-22、貳-68、貳-73、貳-78、貳-79、貳-81
、貳-82-01、貳-82-02、貳-84、貳-85、貳-86、貳-98、貳-99
、貳-101、貳-103、貳-107、貳-108、貳-110、貳-115、貳-117
-01、貳-117-03、貳-119-01、貳-119-02、貳-122、貳-124、貳
-125等物均沒收。
黃麗珠共同意圖營利而以重製於光碟之方法侵害他人之著作財產
權為常業，處有期徒刑壹年肆月，減為有期徒刑捌月。扣案如附
表四編號壹-03、壹-05、壹-06、壹-07-01、貳-06、貳-38、貳-
49、貳-67-03、貳-67-14、貳-67-16、貳-67-17、貳-67-19、貳
-67-20、貳-67-22、貳-68、貳-73、貳-78、貳-79、貳-81、貳-
82-01、貳-82-02、貳-84、貳-85、貳-86、貳-98、貳-99、貳-1
01、貳-103、貳-107、貳-108、貳-110、貳-115、貳-117-01、
貳-117-03、貳-119-01、貳-119-02、貳-122、貳-124、貳-125
等物均沒收。
李魁炯共同意圖營利而以重製於光碟之方法侵害他人之著作財產
權為常業，處有期徒刑壹年貳月，減為有期徒刑柒月。緩刑參年
。扣案如附表四編號壹-03、壹-05、壹-06、壹-07-01、貳-06、
貳-38、貳- 49、貳-67-03、貳-67-14、貳-67-16、貳-67-17、
貳-67-19、貳-67-20、貳-67-22、貳-68、貳-73、貳-78、貳-79
、貳-81、貳- 82-01、貳-82-02、貳-84、貳-85、貳-86、貳-98
、貳-99、貳-1 01、貳-103、貳-107、貳-108、貳-110、貳-115
、貳-117-01、貳-117-03、貳-119-01、貳-119-02、貳-122、貳
-124、貳-125 等物均沒收。
    事  實
一、黃哲聖（英文名字為James Hwang）係鈞富資訊股份有限公
    司（英文名稱為MAXIMUS TECHNOLOGY INCORPORATION，址設
    臺北市○○區○○路○段39號，本件案發後更名為聖業科技
    股份有限公司，下稱「鈞富公司」，經臺灣高等法院97年度
    上訴字第1083號判決有罪確定）之董事，亦為實際負責人；
    黃驊盛（原名黃華聖，經臺灣高等法院97年度上訴字第1083
    號判決有罪確定）為黃哲聖之弟，係鈞富公司之登記負責人
    ；黃麗珠為黃哲聖之表妹，除為鈞富公司之董事外，亦擔任
    黃哲聖之秘書，負責該公司進出口廠商聯繫、訂單管理、貨
    物交付等業務；劉作聖係黃哲聖之妹婿，原係鈞富公司之股
    東，亦在鈞富公司工作，嗣於民國84年間至大陸地區東莞市
    虎門鎮與陳天恩（另經臺灣臺北地方法院以95年度重訴字第
    4號判決有罪，並經本院98年度刑智上訴字第37號及最高法
    院100年度台上字第2333號判決駁回上訴確定在案）合資開
    設「展聖電子廠」（原名「聖雲電子廠」，約92年9月更名
    ），主要業務係生產電腦周邊設備，如滑鼠、鍵盤、硬碟抽
    取盒等，實際負責人為陳天恩；李魁炯係鈞富公司之研發經
    理，負責電腦周邊產品之研發及維修；胡鍾琳（已死亡，經
    臺灣臺北地方法院另以91年度訴字第1401號為不受理判決）
    係設於新北市○○區○○路○○○巷39號1樓「中帝科技股份有
    限公司」（下稱中帝公司，該公司之光碟片射出成型廠設在
    新北市○○區○○路○段188號及189號）」之負責人，其妻
    陳碧卿亦幫忙處理中帝公司之事務（陳碧卿違反著作權法案
    件業由臺灣臺北地方法院以91年度訴字第1401號判決判處有
    期徒刑4年，併科罰金新臺幣40萬元）。
二、黃哲聖、黃麗珠、劉作聖、李魁炯、胡鍾琳、陳碧卿均明知
    由美商微軟公司（Microsoft Corporation，下稱微軟公司
    ）所研發產製之Microsoft Windows 95、Microsoft Window
    s 98、Microsoft Windows98 2nd Edition、Microsoft Win
    dows 2000英文版、Microsoft Windows2000 Professional
    、Microsoft Windows ME、Microsoft Windows NT、Micros
    oft Windows NT Server 4.0、Microsoft Windows XP Prof
    essional、Microsoft Office 95、Microsoft Office 97 P
    rofessional、Microsoft Office 2000 Professional、Mic
    rosoft Office 2000、Microsoft Office 2000 Premium、M
    icrosoft Creative Writer 10、Microsoft Office 2000 S
    mall Business、Microsoft Money 97、Microsoft Office
    Encarta 97、Encyclopedia、Microsoft Golf、Microsoft
    FrontPage、Microsoft Works、Microsoft OutLook、Micro
    soft Power Point、Microsoft Project2000等如附表二、
    三所示各類電腦軟體程式及該等軟體之使用者手冊，包括英
    文版、中文繁體BIG-5版、中文簡體GB版、德文版等，均係
    微軟公司享有著作權之著作，依著作權法第4條第2款及82年
    7月16日簽署生效之「北美事務協調委員會與美國在臺協會
    著作權保護協定」，為受我國著作權法保護之著作物，未經
    微軟公司之授權或同意，不得擅自重製及銷售。渠等亦明知
    如附表一所示之「Microsoft」、「WINDOWS NT」、「WINDO
    WS」、「Microsoft Office 2000」、飛行窗、四色拼圖及
    伺服器等商標圖樣業經美商微軟公司向經濟部中央標準局（
    現為經濟部智慧財產局，下稱智慧局）申請註冊，並分別指
    定使用於如附表一所示之光碟、電腦程式之載體、電腦程式
    或使用手冊等商品，並經智慧局核准商標權（註冊號如附表
    一所示），現仍在商標權期間內，未經美商微軟公司之授權
    或同意，不得擅自使用上揭商標。
三、黃哲聖、黃麗珠、李魁炯、胡鍾琳、陳碧卿與姓名年籍不詳
    綽號「老王」之成年男子等人明知渠等未獲得微軟公司之授
    權，不得擅自重製如附表一所示之商標及附表二所示之著作
    ，竟共同基於意圖營利而以重製於光碟之方法侵害他人之著
    作財產權為常業之犯意聯絡，以及販賣仿冒商標商品、行使
    偽造準私文書之概括犯意聯絡，自86年間某日起至90年間某
    日止，由黃哲聖、黃麗珠以鈞富公司名義，就「Microsoft
    Windows 95」（以「K5」為代號）、「Microsoft Windows
    98」（代號「K8」）、「Microsoft Windows 2000」（代號
    「W2K」或「W2000」）、「Microsoft Office 97」（代號
    「O7」）、「Microsoft Office 2000」（代號「O2000」或
    「O2」）、「Windows NT Server」（代號「N1」）及「Wo
    rkstation」（代號「W1」）等微軟公司產品，以上述代號
    為略語與胡鍾琳或陳碧卿接洽後，委由胡鍾琳經營之中帝公
    司光碟射出成型工廠，重製微軟公司享有著作權之如附表二
    所示電腦程式軟體光碟，或由胡鍾琳轉向「老王」下單製造
    光碟、包裝紙盒、說明文件、使用手冊等相關產品，再委由
    不知情之印刷廠在仿製完成之光碟片本身、外包裝紙盒或相
    關說明文件上，印刷如附表一所示業經微軟公司註冊登記之
    商標（包含使用手冊、應用程式軟體包裝內之授權書、產品
    回函、折價券、真品證明標籤），胡鍾琳或「老王」將前述
    盜版軟體產品（含包裝）製造完竣後，先將樣品寄送至鈞富
    公司，由黃哲聖、李魁炯檢驗品質，或由李魁炯直接至中帝
    公司驗貨點貨，渠等並將樣品送給訂貨之客戶檢驗，通過檢
    驗後再由黃哲聖、黃麗珠與胡鍾琳、陳碧卿等人聯絡出貨事
    宜，利用鈞富公司已有之出口貨物體系，將前開盜版品大肆
    出口至美國、德國等國家。期間自88年某日起，因微軟公司
    就視窗作業系統採用授權序號（Product Key，又稱產品金
    鑰，係以英文、數字混合二十五碼之方式記載，又稱為Seri
    al Number）方式、就每項產品之授權序號予一定公式化之
    計算，並印刷在真品證明標籤（COA，Certificate of Auth
    enticity）上，消費者於安裝視窗作業系統時，必須輸入前
    述授權序號經稽核符合光碟內運算機制，始能繼續安裝完成
    ，以避免盜版猖獗之情形，而該等真品證明標籤上記載「Wi
    ndows」等產品名稱，以及該產品獨一無二之授權序號，用
    以表彰該電腦軟體產品為微軟公司授權生產之真品文意，屬
    於準私文書。詎黃哲聖竟倚其數學專長，透過反覆分析方式
    運算測試微軟公司各版本之授權序號，查知微軟公司不同語
    言版本間授權序號之代表意義及運算規則後，即依該運算規
    則擬出多筆授權序號，由黃哲聖以每組授權序號美金○點五
    元至二元不等之價格售予胡鍾琳，供胡鍾琳繼續自行經營或
    委託其他工廠製造盜版之微軟公司新版作業系統（含光碟、
    使用手冊、包裝紙盒、真品證明標籤等）。黃哲聖並在臺灣
    及歐美等處，以仲介商之角色介紹訂購盜版軟體之外國客戶
    予胡鍾琳，或逕自擔任貿易商之角色，分別接受來自美國之
    Perry、Simon、Bill、Allen Chung、Patrick Wang，以及
    來自英國之Arthur Lee及Prosys公司之Ce'phas Lee（李應
    南）、來自德國Flash Graphics Gmbh公司之Kurt Junge（
    綽號「胖子」或「鬍子」）、澳洲Digicor公司之Cathy等客
    戶訂單，依客戶需求分開或整套訂購盜版之微軟公司電腦軟
    體光碟、使用者手冊、授權書、真品證明標籤（COA，渠等
    以「COUPON」、「票券」、「貼紙」、「標籤」等代號稱之
    ）等，前述客戶即以電腦軟體光碟每片（Pcs）或每套（Set
    ）美金十元至二十元不等、使用者手冊及真品證明標籤每份
    美金一元至二元不等之價格購入，黃哲聖向胡鍾琳、「老王
    」取得上開產品後，再由黃哲聖與李魁炯以同前方式檢測樣
    品，認為印刷品質、授權序號之排列計算無誤後，黃哲聖或
    黃麗珠即聯繫胡鍾琳、陳碧卿或「老王」直接出貨至美國、
    加拿大、德國、荷蘭、瑞士、英國、澳大利亞、新加坡、中
    國大陸、香港等客戶指定之地點，足以生損害於微軟公司。
四、黃哲聖與胡鍾琳之後因帳目問題產生不睦，且胡鍾琳與其妻
    陳碧卿又另成立「碧盈科技企業有限公司」及「鑫瑋股份有
    限公司」自行製造盜版光碟（該部分另由原審以91年度訴字
    第1404號判決），其等遂於90年底結束合作關係。黃哲聖遂
    尋求劉作聖合作製造盜版之微軟公司產品，劉作聖應允後，
    即由黃哲聖、黃麗珠、李魁炯等人延續同前犯意，而與劉作
    聖共同基於意圖營利而以重製於光碟之方法侵害他人之著作
    財產權為常業之犯意聯絡，以及販賣仿冒商標商品、偽造準
    私文書之概括犯意聯絡，自90年間起至92年12月16日止，由
    黃哲聖倚其數學專長，以同前方式分析運算出多筆授權序號
    ，交由劉作聖據以製造具有雷射反光材質之真品證明標籤（
    COA），劉作聖自行製作或向大陸地區綽號「小王或老王」
    、林德馨等同有犯意聯絡之成年人購入上揭準私文書、盜版
    之微軟公司電腦軟體光碟、各該軟體產品之使用者手冊、包
    裝紙盒、授權書等產品後，劉作聖再指示不知情之展聖電子
    廠員工將上開各項產品包裝，並將製作完成之樣品郵寄至臺
    灣地區供黃哲聖與李魁炯檢查審核，認品質幾可亂真後，即
    由黃哲聖或黃麗珠與劉作聖聯絡出貨及付款事宜，而依前揭
    國外客戶指定之地點，直接出貨至美國、加拿大、德國、荷
    蘭、瑞士、英國、澳大利亞、新加坡、中國大陸、香港等國
    家銷售謀利，均足以生損害於微軟公司，總計黃哲聖、黃麗
    珠、劉作聖、李魁炯連同前揭胡鍾琳、陳碧卿等人共同販售
    、銷售盜版微軟公司產品之種類、數量及侵害金額詳如附表
    二（編號2-3）所示。
五、嗣於92年12月16日，劉作聖經營之展聖電子廠因涉嫌仿冒微
    軟公司軟體、硬體產品案件遭大陸地區公安人員取締，劉作
    聖旋將此事報告黃哲聖，黃哲聖竟電知黃麗珠儘速將鈞富公
    司內與李應南、胖子或鬍子之相關往來帳冊、訂單資料（如
    INVOICE）等攜回黃麗珠住處保管，並將鈞富公司電腦內相
    關訂單、目錄、電子郵件予以刪除，後經法務部調查局臺北
    市調查處（下稱臺北市調處）持搜索票於同年月24日搜索鈞
    富公司、黃哲聖及黃麗珠住處，扣得其等供犯罪所用或因犯
    罪所得之如附表四所示之帳冊資料、發票、盜版產品、鈞富
    公司硬碟及電腦主機等物（證物27除外），其中附表四編號
    壹-0 3、壹-05、壹-06、壹-07-01、貳-06、貳-38、貳-49
    、貳-67-03、貳-67-14、貳-67-16、貳-67-17、貳-67-19、
    貳-67-20、貳-67-22、貳-68、貳-73仿冒之產品標籤、貳-7
    8、貳-79、貳-81、貳-82-01、貳-82-02、貳-84、貳-85、
    貳-86、貳-98、貳-99、貳-101、貳-103、貳-107、貳-108
    、貳-110、貳-115、貳-117-01、貳-117-03、貳-119-01、
    貳-119-02、貳-122、貳-124、貳-125等物均侵害美商微軟
    公司著作權或附表一所示商標權，為渠等供犯罪所用或因犯
    罪所得之物。
六、案經美商微軟公司訴由法務部調查局臺北市調查處移送臺灣
    臺北地方法院檢察署檢察官偵查起訴。
    理  由
壹、程序部分：
一、被告黃哲聖、黃麗珠之辯護人雖辯稱：胡鍾琳之證言非出於
    自由意志而不具證據能力云云，並聲請調閱臺灣板橋地方法
    院檢察署99年度偵字第6157號處分書為證。惟查，經本院依
    職權調閱上開緩起訴處分書，上開處分書內容係胡鍾琳因違
    反著作權法案件經判處徒刑確定而進入臺北看守所附設臺北
    監獄臺北分監服刑後，因其罹患高血壓及糖尿病多年，須長
    期倚賴藥物控制病情，竟未獲臺灣臺北看守所之醫師萬敏之
    及平友德妥適診治及延誤送醫，以致胡鍾琳病情惡化而死亡
    ，經胡鍾琳之配偶陳碧卿訴請臺灣板橋地方法院檢察署檢察
    官偵辦業務過失致死罪，嗣經該署以99年度偵字第6157號處
    分書對萬敏之及平友德為緩起訴處分（見本院卷(二)第89至90
    頁），是以依上開處分書尚無從佐證胡鍾琳之證言係非出於
    自由意志。次按，「被告以外之人於審判中死亡者，其於檢
    察事務官、司法警察官或司法警察調查中所為之陳述，經證
    明具有可信之特別情況，且為證明犯罪事實之存否所必要者
    ，得為證據。」，刑事訴訟法第159條之3第1款定有明文，
    另案被告胡鍾琳已於93年12月20日死亡，有臺灣臺北地方法
    院91年度訴字第1401號判決及上開處分書在卷可佐，本院審
    酌其於司法警察調查中所為之陳述，於作成當時並無違法不
    當之情形，且與其他證人、本案被告等人所述相互勾稽後，
    認有可信之特別狀況（詳後述），且另案被告胡鍾琳亦為本
    件犯罪之主要共犯，胡鍾琳之供述為證明被告黃哲聖、黃麗
    珠、李魁炯與之有無犯意聯絡所必要，因胡鍾琳已死亡，故
    為證明本件犯罪事實存否之必要，揆諸前揭規定，自得為證
    據。
二、被告黃哲聖、黃麗珠之辯護人雖辯稱：黃哲聖、黃麗珠於檢
    調筆錄均無證據能力云云。惟按，被告以外之人於檢察事務
    官、司法警察官或司法警察調查中所為之陳述，與審判中不
    符時，其先前之陳述具有較可信之特別情況，且為證明犯罪
    事實存否所必要者，得為證據，同法第159條之2亦規定甚明
    。所謂具有較可信之特別情況，係指證人於司法警察調查中
    所為之陳述，與審判中不符，而其先前之陳述，從客觀環境
    或條件等情況加以觀察，有足以取代審判中反對詰問之可信
    性而言。證人所為之先前陳述，相較於審判中之陳述，是否
    具有更可信之特別情況，應依其陳述時外部之客觀情況，綜
    合比較判斷之，而所謂「顯有不可信性」、「相對特別可信
    性」與「絕對特別可信性」，係指陳述是否出於供述者之真
    意、有無違法取供情事之信用性而言，故應就偵查或調查筆
    錄製作之原因、過程及其功能等加以觀察，據以判斷該傳聞
    證據是否有特別可信之情況，而例外具有證據能力，並非對
    其陳述內容之證明力如何加以論斷。查被告黃哲聖、黃麗珠
    、劉作聖、李魁炯等人之供述，對其他被告而言均屬證人，
    其等於調查局、刑事警察局詢問時所為之供述，雖係審判外
    之陳述，且與其等嗣後於原審審理時所述不同，惟本案係因
    檢警監聽後認為被告黃哲聖經營之鈞富公司有犯罪嫌疑，方
    聲請搜索票搜索，經扣得盜版之微軟公司產品後，足認被告
    黃哲聖等人有犯罪嫌疑，方拘提被告黃哲聖、黃麗珠、劉作
    聖、李魁炯等人至市調處接受詢問，有監聽譯文、搜索票、
    拘票、扣押物品目錄表、法務部調查局臺北市調查處刑事案
    件移送書、內政部警政署刑事警察局刑事案件移送書各一份
    在卷可稽（見92年度聲搜字第57號卷全卷，92年度聲搜字第
    1323號卷全卷，93年度偵字第10392號卷第1頁、93年度偵字
    第14465號卷一第1頁），可見本案係因檢警蒐證後認為被告
    黃哲聖等人有犯罪嫌疑，方拘提被告製作筆錄，並無欠缺證
    據即抓人取供之情。再證人黃哲聖、黃麗珠、劉作聖、李魁
    炯等人於原審審理時均證稱其等在調查局、刑事警察局及檢
    察官偵訊時，沒有被刑求、脅迫，筆錄有看過才簽名等語（
    見原審卷四第21頁背面、25、26、55頁背面、57頁背面），
    足見司法警察於上述製作詢問筆錄之過程，亦無違法取供之
    情事，被告等人之供述應係出於真意所為；反觀證人黃哲聖
    等人於原審審理時之證述，與其等於調查局、警察局所言截
    然不同，且各該證人所言有相互矛盾歧異之處（詳後述），
    故證人黃哲聖等人於原審審理時翻異之詞，顯不足採，顯見
    其等於調查局及警、偵訊時所言，具有特別可信之情況。另
    參酌證人黃哲聖、黃麗珠、劉作聖、李魁炯均屬本案違反著
    作權法犯行之相關共犯，又因黃哲聖、黃麗珠、劉作聖、李
    魁炯嗣後於原審審理時均否認犯罪，故渠等先前於警詢陳述
    當為證明本件犯罪事實存否所必要之證據，故其等於調查局
    與警、偵訊所述之供詞，具有特別可信性及必要性，依刑事
    訴訟法第159條之2之規定，應有證據能力。
三、按被告以外之人於審判外之言詞或書面陳述，除法律有規定
    者外，不得作為證據；又被告以外之人於審判外之陳述，雖
    不符合同法第159條之1至第159條之4之規定，但經當事人於
    審判程序同意作為證據，法院審酌該言詞陳述或書面陳述作
    成時之情況，認為適當者，亦得為證據。當事人、代理人或
    辯護人於法院調查證據時，知有第159條第1項不得為證據之
    情形，而未於言詞辯論終結前聲明異議者，視為有前項之同
    意，刑事訴訟法第159條第1項及第159條之5分別定有明文。
    經查，被告黃哲聖、黃麗珠之辯護人雖曾於準備程序辯稱：
    美商微軟公司經理JEAN-PAUL DELISLE所提出之鑑定報告不
    具證據能力云云（見本院卷(二)第36頁），惟嗣後撤回此部分
    主張，並同意上開鑑定報告具有證據能力（見本院卷(二)第94
    、95頁），本判決下列所引用被告以外之人於審判外之陳述
    （包含書面陳述），均經檢察官、被告黃哲聖、黃麗珠、李
    魁炯及渠等辯護人於本院準備程序及審判期日中同意有證據
    能力或表示無意見（見本院卷(一)第183至199頁、卷(二)第5至1
    6、148至166頁），且當事人均未於言詞辯論終結前聲明異
    議，本院審酌該等證據作成之情況，認為適於為本件認定事
    實之依據，依刑事訴訟法第159條之5第2項規定，應具有證
    據能力，合先敘明。
四、本件認定事實相關卷內之文書證據及物證之證據能力部分，
    並無證據證明係公務員違背法定程序所取得，檢察官、被告
    黃哲聖、黃麗珠、李魁炯及渠等之辯護人於本院均未主張排
    除前開物證之證據能力（見本院卷(一)199至206頁、卷(二)第17
    至24、166至174頁），且迄於本院言詞辯論終結前均未表示
    異議，本院經審酌前開物證並非公務員違背法定程序所取得
    ，亦無刑事訴訟法第159條之4顯有不可信之情況，故上揭物
    證均有證據能力。
貳、實體部分：
一、上開犯罪事實，業據被告黃麗珠及李魁炯於本院準備程序及
    審理時坦承不諱（見本院卷(二)第104、185、186頁），被告
    黃哲聖固坦承鈞富公司登記負責人為黃驊盛，但實際業務均
    由其負責，其係擔任該公司總經理，扣案物品上標明所有人
    為黃哲聖者均為其所有之物，惟矢口否認有上開犯行，辯稱
    ：伊沒有透過劉作聖及另案被告胡鍾琳去製作仿冒微軟公司
    產品，也沒有販售授權序號，在調查局與檢察官偵訊時承認
    ，是因為主觀上認為逃漏稅處罰相當嚴厲，所以才承認云云
    。辯護人則為被告黃哲聖辯稱：本案並無證據證明上述被告
    犯罪之時間、偽造產品之數量、進貨人、銷貨人、原料、設
    備、資金、單價、驗貨、往來銀行、工作型態及分工系統為
    何，且另案被告胡鍾琳既然自創另案被告碧盈公司，可知另
    案被告碧盈公司可取代被告鈞富公司，另案被告胡鍾琳既有
    能力自行偽製盜版光碟，自無與被告鈞富公司組成共犯結構
    之必要。又依另案被告胡鍾琳之證詞可知其未付錢給被告黃
    哲聖，都是「老王」製造盜版光碟賣給被告黃哲聖，用COA
    之價格批給被告黃哲聖，被告黃哲聖再轉賣給美國、澳洲、
    德國、英國之客人，是另案被告胡鍾琳既未付錢給黃哲聖，
    可見兩人並無生意往來，且製造盜版光碟者係老王，並非被
    告黃哲聖，亦徵其等買賣之數量有限，只能用來抵COA的錢
    ，況黃哲聖僅係中原理工學院應用數學系畢業，顯無破解微
    軟公司產品授權序號之能力。再者，扣案物品經勘驗後，有
    多種產品僅只一套或一片，甚至有部分並非微軟公司現貨，
    可見上開盜版品非供量產販賣之用，而係珍藏之用；又扣案
    文件上顯示之授權序號有不足25碼且欠缺英文字母者，亦有
    真品重複使用者，一般人均可一眼識破係屬偽品，益見被告
    黃哲聖等人顯無提供此等授權序號販賣之可能等語置辯。
二、本院查：
  (一)犯罪事實欄三部分：
  1.我國自91年1月1日起成為世界貿易組織之會員，依世界貿易
    組織之「與貿易有關之智慧財產權協定（TRIPS）」所為約
    定及著作權法第四條第二款之規定，屬於世界貿易組織會員
    國一員之美國國民之著作，亦受我國著作權法之保護。本案
    如附表二、三所示之電腦程式軟體及其使用手冊，係微軟公
    司享有著作權之著作，且仍在法定著作財產權之存續期間內
    ，有微軟公司提出之美國著作權登記證明暨相關宣示書一份
    附卷可稽（見臺北市調處卷(四)第119至160頁），依著作權法
    第4條、第106條之1規定，自應受我國著作權法之保護。又
    附表一所示之商標業經美商微軟公司向智慧局申請核准註冊
    指定使用於附表一所列之商品，有智慧財產局商標檢索資料
    一份附卷為憑（見同上卷第161至188頁），足認微軟公司確
    享有如附表二、三所示之著作權及附表一所示之商標專用權
    無誤。
  2.被告鈞富公司之實際負責人黃哲聖以及該公司職員黃麗珠自
    86年間某日起至90年某日止，由被告黃哲聖、黃麗珠以「K5
    」、「K8」、「W2K」、「O7」、「O2000」、「O2」、「N1
    」、「W1」等為代號，向「老王」及另案被告胡鍾琳、陳碧
    卿經營之中帝公司下單重製如附表二所示之電腦軟體，並委
    由不知情之印刷廠在光碟片本身、外包裝紙盒或相關說明文
    件上印刷如附表一所示之微軟公司商標，被告黃哲聖並自88
    年間起破解微軟公司產品之Key Code出售給另案被告胡鍾琳
    ，另案被告胡鍾琳將前揭盜版軟體（含包裝）製造完竣後，
    由被告黃哲聖、李魁炯檢驗品質，檢驗通過後由被告黃哲聖
    指示被告黃麗珠聯絡出貨事宜，利用鈞富公司已有之出口貨
    物體系，將前開盜版品大肆出口至美國、德國等國家，或由
    被告黃哲聖擔任仲介商，直接介紹買主向另案被告胡鍾琳購
    貨等情，已據被告黃哲聖、黃麗珠、李魁炯與另案被告胡鍾
    琳等人於調查局接受詢問時及檢察官偵訊時供述綦詳，且互
    核相符，茲分述如下：
　  (1)被告黃哲聖供稱：自86年起陸續轉介買賣微軟公司Window
　    s 95、Windows 98、Windows 2000、Office 97、Office
      98、Office 2000等產品，有意從事Windows及Office仿冒
      品買賣的買家或賣家，會先打電話至我住處或鈞富公司聯
      絡，並表明買賣的產品種類，我再依市場行情決定買方進
      貨及賣方銷貨的價格，兩者差價就是我賺取之佣金，臺灣
      地區賣家是中帝公司負責人胡鍾琳，買方大都是海外自然
      人，包括美國的BILL（男性、約四十餘歲）、ALLEN CHUN
      G（男性、約三十四歲）、英國的ARTHUR LEE（中文姓名
      李應南、男性、約四十餘歲）、德國綽號「鬍子」或「胖
      子」的人（男性、約五十餘歲）等，我跟鈞富公司是利用
      臺北銀行興隆分行、臺北國際商銀興隆分行的帳戶收受款
      項，中帝公司的出貨單會出現李魁炯的簽名，是因為客戶
      下訂單後，李魁炯直接到汐止工廠（中帝公司）驗貨點數
      量，再由中帝公司直接出貨，這樣我才知道我要抽多少佣
      金，收多少錢。鈞富公司是我弟弟黃驊盛的公司，該公司
      本業是電腦週邊產品，後來景氣不佳造成公司財務困難，
      所以我才透過個人關係銷售仿冒微軟公司軟體之產品，仿
      冒產品部分是我個人行為，我只指示黃麗珠及李魁炯協助
      處理相關事宜，其他員工均不知情，我以「K5」代表Wind
      ows 95、「K8」代表Windows 98、「W2K」代表Windows 2
      000、「N1」代表Windows NT Server、「W1」代表Workst
      ation、「O7」代表Office 97、「O8」代表Office 98、
      「O2K」代表Office 2000，接受客戶之訂單除前揭軟體外
      ，尚包括其手冊、標籤（COA，代號Coupon）、授權書等
      。而消費者購買微軟公司出版之Windows及Office軟體，
      會伴隨檢附Key Code，消費者安裝該軟體時，必須鍵入Ke
      y Code否則無法開機，如果兩個消費者以相同Key Code安
      裝在兩台不同電腦並上網，微軟公司就會偵測得知，通知
      消費者其使用之軟體為非法。Key Code一共有二十五碼，
      因我八年前曾在美國擔任微軟公司正式授權之經銷商，逐
      漸瞭解前述Key Code排碼方式有其特殊用途，二十五碼是
      分為五組，第一組的五碼是代表微軟公司產品銷售至何區
      域、國家，第二組的五碼是代表生產工廠（微軟公司目前
      在全球總共有二十九個委託生產工廠），第四組的五碼我
      不清楚，第五組的五碼是產品流水號，當我發現前揭規則
      後，我就親自或委託他人收集Key Code，並加以分析嘗試
      找出規則，之後我再使用自行找出之二十五碼Key Code運
      用於微軟產品開機，如果可以順利開機，就表示該二十五
      碼是正確的，如果無法開機，再繼續嘗試尋找，我本人親
      自找出的Key Code大約三萬個，以每個美金○點五至二元
      不等之代價出售給胡鍾琳使用。我擔任過兩種角色，一種
      是單純中間人撮合買賣雙方交易，我從中抽取佣金，此種
      情形有意買賣仿冒品之買家或賣家打電話給我，表明買賣
      產品種類，我依市場分別決定買價、賣價，差額就是我賺
      的佣金，買、賣雙方自行洽商交貨方式；另一種是貿易商
      ，買、賣雙方不需見面，賣方直接出貨給買方即完成交易
      ，我從中賺取差價。九十年以前我所販賣仿冒微軟公司軟
      體之貨源是中帝公司，九十年之後係由聖雲公司（後改名
      為展聖公司）劉作聖供應，交貨前胡鍾琳會先打樣將樣品
      送到我這裡檢驗，如我不在會請李魁炯先初步檢驗，並將
      另一份送給客戶檢驗，樣品通過檢驗後，胡鍾琳就可以出
      貨，前揭Windows及Office系列軟體產品之銷售價格介於
      美金十元至二十元間，標籤、手冊及授權書等銷售價格介
      於美金一至二元間，客戶交易金額及數量極大部分是我到
      客戶處親自跟他們對帳，有時是我寫好對帳單傳真給客戶
      ，有時也會將對帳單寫好交給黃麗珠，由黃麗珠跟客戶對
      帳等語（見92年度警聲搜字第57號卷第42、43頁反面、44
      、46至47、67至69頁，臺北市調處卷(一)第2至6頁）。
　  (2)被告黃麗珠供稱：鈞富公司營業項目為電腦周邊設備及硬
  　  體買賣，登記負責人為黃驊盛，但實際負責人為黃哲聖，
      鈞富公司有對外銷售美國微軟公司的盜版軟體，但沒有製
      造，從86年成立起販售迄今，包括「K8」代表Windows 98
      、「W2K」代表Windows 2000、「O2K」代表Office 2000
      等，黃哲聖負責與國外客戶聯繫，取得訂單後，向上游工
      廠購買盜版軟體轉售，我負責與上游工廠聯繫後續交貨及
      出貨事宜，以及黃哲聖收取客戶貨款後的資金調度與記帳
      ，在80幾年間至90年間曾向中帝公司購買盜版「K5」、「
      Windows 98」、「Office 2000」等，對口之聯繫人員是
      中帝公司負責人胡鍾琳，鈞富公司銷售盜版軟體之主要客
      戶包括德國之「胖子」或「鬍子」，美國的Allen、Simon
      、Perry等以及英國的Arthur Lee，購買盜版光碟時，是
      依據供貨商提供的對帳單來記帳，銷售盜版光碟時都是依
      據黃哲聖交給我的貨款及他所交代的用途，記載在我個人
      筆記本上，在中帝公司查扣的資料上有李魁炯之簽名，是
      因為中帝公司送盜版「K5」、「Windows 98」、「Office
      2000」等光碟來時，由李魁炯簽名，他是公司研發經理，
      依照送來的包裝就可以看出是盜版產品，中帝公司胡鍾琳
      出貨前會將製作完成之樣品送交鈞富公司驗貨，再依黃哲
      聖指示之出貨地點出貨，再將出貨等相關資料如提單等傳
      真給我，我或黃哲聖會通知客戶貨已出了，客戶收到貨後
      就會通知我或黃哲聖，驗貨是黃哲聖和李魁炯負責，前揭
      Windows及Office系列軟體之銷售價格介於美金十元至二
      十元間，該等產品之Key Code、標籤、手冊、授權書等銷
      售價格介於美金一元至二元間，客戶交易金額及數量是黃
      哲聖寫好對帳單傳真跟客戶對帳，有時也會由我去對帳，
      扣押物內手寫的出貨對帳單是黃哲聖親筆所寫，電腦製作
      之表格及傳真資料是黃哲聖交給我繕打傳真給客戶，銷貨
      收入部分，黃哲聖會要求客戶直接匯入台北銀行興隆分行
      黃哲聖外幣帳戶，有需要時我再轉存至黃哲聖、我、黃美
      珍（劉作聖之妻）等台幣帳戶，有時黃哲聖會請客戶直接
      匯款至其在香港之帳戶，有時是收取現金，至於進貨付款
      部分我會將進貨款項直接匯入胡鍾琳指定之第一銀行永和
      分行中帝公司帳戶，扣押文件中「總經理室筆記本」是黃
      哲聖記載有關仿冒微軟公司產品之帳務資料，「匯款文件
      、進貨單」中的帳務資料是我製作該等仿冒產品之帳務，
      本公司一般正常交易係由會計賴儷今處理，仿冒微軟公司
      產品之帳務由我跟黃哲聖負責處理，扣案文件中有記載Of
      fice 97、Windows 98、Office 2000需要去清點授權證明
      、光碟片、印刷不符部分等，是客人回報，黃哲聖交代我
      紀錄下來的，黃哲聖會再找工廠來補等語（見92年度聲搜
      字第57號卷第12頁反面、13頁反面、14至16、63至65頁，
      臺北市調處卷(一)第55至62、64頁，93年度偵字第10392號
      卷第43至46頁）。再參酌被告黃麗珠分別於檢察官偵訊及
      另案審理時證稱：胡鍾琳跟我們交易都是用中帝公司名義
      ，知道陳碧卿是胡鍾琳的太太，有一些款項要查時，胡鍾
      琳不在，是陳碧卿接的，所以我以為陳碧卿是中帝公司的
      會計，我打電話去中帝公司聯絡，有時是胡鍾琳接，有時
      是胡太太接，聯繫內容包括交易期限、交易金額、數量，
      胡鍾琳的太太也知道鈞富及中帝公司在製造盜版產品等語
      （見91年度訴字第1401號卷(三)及93年度偵字第10392號卷
      第47頁），足見另案被告陳碧卿就重製、販賣盜版微軟公
      司產品之事，亦有知悉且參與分工。
 　 (3)被告李魁炯供稱：85年間黃哲聖成立鈞富公司，找我去當
   　 工程師，只知道黃哲聖曾拿微軟公司Windows 98及Office
      2000等相關軟體密碼（Key Code）請我測試是否可以使用
      ，至於鈞富公司有無製造及銷售微軟公司盜版軟體產品我
      不清楚，公司之接單業務及客戶接洽事宜，均由黃哲聖處
      理，我認識中帝公司胡鍾琳，因胡鍾琳常來鈞富公司洽談
      業務等語（見93年度他字第693號卷第30頁反面、31頁）
      。
　  (4)另案被告胡鍾琳陳稱：92年12月24日檢方在鈞富公司查獲
  　  之文件係我與鈞富公司往來之資料，扣案文件裡面K8是指
      微軟公司的Windows 98、O7是指Office 97的軟體，至於
      授權文件會加註L/P，如果是Office 2000則用O2K來代表
      ，K5是指Windows 95，如果是使用者手冊會加註Manual，
      K8「材料」是指包括光碟盒、上下標籤、顧客回函等，我
      與鈞富公司買賣仿冒美商微軟公司的軟體產品，係自86年
      間至90年初，88年以後我要向黃哲聖買Windows 98及Offi
      ce97的授權碼（Product Key），其餘因為意見不合，沒
      有跟他買，我自己到大陸製造包裝出口，此後我只賣光碟
      給他，其餘他自行負責，所以我要求黃哲聖先向我購買仿
      冒微軟公司產品後，再相互抵帳。黃哲聖通常以電話方式
      向我訂購仿冒微軟公司軟體之產品，他有時是當面對帳，
      有時是用傳真對帳。而劉作聖不懂Product Key，黃哲聖
      又太忙，所以找李魁炯幫忙，他測試方法是用U4軟體，比
      對大陸做的樣品和原始母片是否每個Byte都一樣，然後隨
      機抽幾片做軟體安裝測試，也就是測試Product Key可否
      安裝，所以李魁炯都知道這些是盜版的。劉作聖是幫黃哲
      聖做盜版出口，黃麗珠是會計，她也應該知道是盜版，因
      為每筆流向和用途黃哲聖都會告訴黃麗珠。扣案文件中中
      帝公司開給鈞富公司之發票，上面雖記載「CDR模具」，
      但上述兩家公司都沒做模具，所以應該是相互沖帳的費用
      ，扣押物文件Account Statement其中有部分是鈞富公司
      與中帝公司買賣仿冒微軟公司軟體之資料，有些是中帝公
      司向鈞富公司調貨，價金部分有時黃哲聖會在香港及臺灣
      交給我現金，有時依我指示匯至我指定之第一銀行永和分
      行中帝公司帳戶、臺中第七商業銀行健行分行0000000000
      00帳戶等。大陸「老王」本來就是我的客戶，老王要買Wi
      ndows 98的Code，老王不知道黃哲聖有Code，所以我從黃
      哲聖處仲介Code給老王，老王用自己的射出廠製造光碟，
      再批給黃哲聖，黃哲聖再轉賣給他美國、澳洲、德國、英
      國的客人。九十年之後鈞富公司和我結束合作關係，因為
      我們的帳有問題，弄得不愉快，而劉作聖在大陸一段時間
      了，可以在大陸直接找廠商製作光碟，所以黃哲聖轉與劉
      作聖合作，由劉作聖找大陸「老王」與台商「林德馨」製
      造仿冒微軟公司之軟體產品（如CD、手冊及授權書等）等
      語（見93年度他字第69 3號卷第77至78、104至106、116
      至118頁）。
  3.再者，法務部調查局臺北市調處於92年12月24日在被告黃哲
    聖位於臺北市○○區○○街○○○巷30號23樓住處扣得如附表
    四編號壹所示之硬碟、仿冒光碟、Windows XP標籤影本、客
    戶資料、出貨單、與客戶往來文件等物，另於同日在臺北市
    辛亥路五段39號鈞富公司內查扣附表四編號二所示之光碟片
    、各項軟體產品、磁片、電子郵件、日記帳、出貨表、筆記
    、真品證明標籤資料等物，復於同日在被告黃麗珠位於臺北
    縣永和市○○路○○巷5弄8號1樓住處查扣如附表四編號三所
    示之存摺、匯款文件、進貨單、銷貨資料、出貨單等物，有
    贓證物品清單及扣案物照片各一份附卷為憑（見93年度綠保
    管字第1164號，93年度偵字第10392號卷第22至36頁，外放
    證物之Jean Paul Delisle檢查報告第5至15頁、123至131頁
    ）。嗣經法務部調查局臺北市調處承辦人員會同鈞富公司登
    記負責人黃驊盛及勘驗人員Jean Paul Delisle當場啟封上
    述扣案物品，並由上揭勘驗人員鑑識扣案硬碟、產品、文件
    後，就被告黃哲聖、黃麗珠遭扣押之電腦、媒體、文件予以
    整理比對內容，發現有下述證據足認被告黃哲聖、黃麗珠、
    李魁炯及另案被告胡鍾琳、陳碧卿等人確有從事前述製造、
    銷售仿冒微軟公司軟體產品之犯行，此部分亦有搜索扣押物
    啟封及勘驗紀錄一紙及前述檢查報告一本存卷可參（見臺北
    市調查處卷(一)第9頁，外放證物之檢查報告一本）。
  　(1)在被告黃哲聖被扣押之硬碟內發現於87年至90年間有數封
    　傳真、電子郵件提及微軟產品交易內容，另於被告黃哲聖
      及黃麗珠被扣押之筆記本內亦發現相關內容，包括與外國
      客戶述及「上次你提到你需要一些Windows NT，如果你有
      急著要，可以寄一份更新版樣品給我，並讓我知道你要的
      數量，以便我安排，我可能安排一家臺灣的光碟工廠做」
      等語，與協力廠商述及「附上由美國客戶發過來目前所知
      不能work的號碼，麻煩你們將所有60 Cartons裡的K8 Sor
      ting後，其餘的立即交給Ngeat，另外處理完後告訴我有
      多少數量不能work，我好準備Manual以便作為rework之用
      （我記得已經寄了四百本Manual作為rework之用），目前
      我手上也已有3K新的Manual可以即刻寄出，與以前號碼不
      一樣」、「目前已測好可出的只有O2K 1800份」、「下星
      期我會走1000 Manual重新Repacking K8交給你的客人」
      、「另外已於月初運3000份K8和400份Manual到澳洲」、
      「前次2550片等Manual送到後再算好了」、「昨天出了一
      個40的櫃..有2500份K8新的Manual....到時請交給Ngeat
      ，其中有79片O7放在D2箱中，與catalogue、brochur一起
      放」、「有關W1，因為海關查毒品很緊，且我們目前手上
      的M3、L3、N1走的很慢，所以請您考慮是否少發一些100-
      200pcs，這樣裝在case箱中不容易察覺...」、「O7 reta
      il書及配件，書有現貨，其他我還要再聯絡」等語，與另
      案被告胡鍾琳往來之傳真復提及「請轉達James這次K8（
      整套的）Manual有兩種，一種和上次一樣、印刷較差，數
      量很多，有少數油墨模糊，同一箱有很多同一號碼，必須
      rework，另一種印刷很好，但數量很少，還有一個問題是
      如果Manual是用以前剩下的，是不是有很多key不work」
      等語，而外國客戶與被告黃哲聖往來之文件復提及「請安
      排工廠，看看我們能不能在德國生產K8，這次我會把K8 s
      ample帶過來」、「請快遞兩份完整K8第二版及一份small
      business office 2000（隨機版或一般零售版）樣品給我
      們」、「因為新加坡的工廠被警察抓到，我們必須延後of
      fice 2000、Windows98的生產時間」、「剛和工廠討論過
      ，我們將完成的樣品如下：Office 2000...將在六月十日
      左右完成，Windows 98將在七月左右完成，而關於Window
      s 2000我們會在上述完成後通知您」、「因為K8德文版的
      品質問題，我們決定放棄，我們現在已能解決有關印刷及
      Key No不能用的問題」、「關於K8，因為下個月有新版本
      會發行，因此我們決定改生產新版本，新版本如需大量生
      產，大概需要三週的時間，因此下批貨運中我們會寄出一
      萬份K8和五千份O2K過去」、「今天我們用UPS寄了三千份
      green paper（指真品證明標籤）給你，其中一千份是假
      的，每片單價為2.5馬克，如果你不能接受假貨的話，可
      以退還給我們，另外兩千份是來自原版手冊，單價為七點
      五馬克，每一份原版green paper皆有一層蠟紙，覆蓋其
      上，這樣這些green paper才不會黏在一起，但你還是需
      要小心處理，你在完成最後工作時，最好還是用熨斗把它
      燙平」等語；再參酌被告黃哲聖之筆記內復有「少：3pcs
      、不良：44pcs、內頁不良：4pcs、破損：8pcs、印刷不
      良：16pcs、貼反：16pcs、號碼對印刷不良：17pcs、少
      紙號碼不對：1pcs、未對號碼：1.2K...」、「我已與CWA
      的Ngeat聯絡好了，我Quote他Price USD20，先把這筆資
      金拿回來算了，..我會於下星期安排出2K的Manual去Rewo
      rk，這樣就把以前的N1、W1、07及此次之K8的所有包袱都
      一次清的乾乾淨淨，Richard請幫忙用最快的速度寄兩套
      新的版本給我，以便在最快的速度生產出來」等記載（見
      外放證物即自前揭檢查報告摘錄整理之扣案佐證文件整理
      (一)編號17至26、30、46至50，外放證物即自扣案筆記本摘
      錄之扣案佐證文件整理(二)編號13、14）。觀諸被告黃哲聖
      、黃麗珠均自承鈞富公司之營業項目未包括製造、銷售微
      軟公司前揭軟體，惟被告黃哲聖上述往來文件卻一再提及
      微軟公司上述軟體之製造、銷售事宜，且其等係將光碟、
      Manual（手冊）、產品金鑰（key code）等分開計算買賣
      ，此與微軟公司合法軟體產品係整套出售之情形有別，且
      提供盜版品之廠商復一再提醒海關檢驗嚴格、應如何包裝
      掩護之問題，況文件中顯示產品有部分印刷不良、部分印
      刷良好、號碼重複、號碼不能執行等情形，益見被告黃哲
      聖係委託另案被告胡鍾琳及「老王」等地下工廠製造盜版
      之微軟公司軟體，再仲介販賣給他人無誤。又被告黃哲聖
      並以破解產品金鑰之方式提供key code給另案被告胡鍾琳
      等人製作真品證明標籤，故有測試號碼能否執行以及檢驗
      產品品質之需要。再被告黃麗珠被查扣之筆記本中，亦有
      「O2K OEM所有OK（2250測OK）」、「O2K Key#2.5K送我
      家」等記載（外放證物即自扣案筆記本摘錄之扣案佐證文
      件整理(二)編號9至12），另被告胡鍾琳亦供稱被告黃麗珠
      參與所有仿冒品之接洽事宜，不可能不知情等語，顯見被
      告黃麗珠對於前述委託其他廠商製造盜版軟體再予測試販
      賣乙節，均有所知悉。
  　(2)又在被告黃哲聖、黃麗珠住處及鈞富公司查扣之疑似微軟
    　公司產品，經法務部調查局臺北市調處承辦人員會同鈞富
      公司名義負責人黃驊盛及勘驗人員Jean Paul Delisle當
      場啟封並勘驗後，認定扣案光碟、真品證明標籤、使用手
      冊、作業系統光碟片、軟體外包裝封套等，部分為真品，
      部分為偽品，但偽品並非絕少數量，有如附表五所示之勘
      驗結果明細表一份、勘驗結果說明暨勘驗比對照片各一份
      附卷為憑（見臺北市調查處卷(一)第150至164、165至188、
      189至229頁），足見前開處所確有擺放侵害微軟公司如附
      表一至三所示著作權、商標權之盜版品，且有將光碟、使
      用說明書、產品外包裝、真品證明標籤分開放置之情形，
      堪以認定。而依前述扣案物品鑑定結果，以及Jean Paul
      Delisle針對扣案硬碟、媒體、文件所做之檢查報告，以
      及文件中明確提到已出貨之仿冒微軟公司產品數量，統計
      出被告鈞富公司之黃哲聖、黃麗珠、李魁炯與另案被告中
      帝公司之胡鍾琳、陳碧卿以及「老王」共同侵害微軟公司
      著作權及商標權軟體之種類及數量明細如附表二所示（見
      原審卷(三)第216至224頁，文件資料則見外放證物之扣案文
      件中相關序號、貨品明細、仿製品整理）。
  4.此外，復有臺北銀行興隆分行於93年3月22日以北銀興隆字
    第9360004700號函所附之黃哲聖、黃麗珠外匯及綜合存款帳
    戶交易明細表各一份存卷可查（見臺北市調查處卷(四)第1至6
    4頁），益徵被告黃哲聖、黃麗珠、胡鍾琳前於臺北市調處
    及檢察官偵訊時所言屬實。況有如附表四所示之硬碟、盜版
    品、往來文件等證物扣案可資佐證，再參酌臺北市政府警察
    局刑事警察大隊於91年5月8日至位於臺北縣汐止市○○路○
    段188號及189號地下二樓之中帝公司光碟射出廠搜索時，查
    獲內含仿冒影音著作、電腦軟體程式著作之預錄光碟片、各
    式防偽標籤貼紙及使用手冊、模具、沖頭、電源供應器、BP
    S電鍍機及內含仿冒電腦軟體程式著作之母片11片等物，該
    案經原審另案審理後雖因中帝公司負責人胡鍾琳業已死亡，
    逕為不受理判決，惟中帝公司仍因其代表人執行職務犯意圖
    銷售而擅自以重製之方法侵害他人之著作財產權罪，被科處
    罰金新臺幣四十萬元，被告陳碧卿亦被判處有期徒刑四年，
    有臺灣臺北地方法院91年度訴字第1401號刑事判決一份及該
    判決附表六、七、八所示之扣案物存卷可參（見原審卷(三)第
    5至61頁）；佐以被告黃麗珠與另案被告陳碧卿間有以傳真
    往來文件確認「K8」的重製方式、數量、付款方式、匯款帳
    戶等，被告黃哲聖亦曾傳真文件給另案被告陳碧卿確認上開
    情事（見91年度訴字第1401號卷(五)），顯見另案被告胡鍾琳
    與陳碧卿共同經營之中帝公司，確有與鈞富公司合作製造盜
    版微軟公司產品之事實。
  5.被告黃哲聖於原審雖辯稱：在調查局與檢察官偵訊時承認，
    是因為主觀上認為逃漏稅處罰相當嚴厲，所以才承認，且其
    遭胡鍾琳誣陷，其根本無破解授權密碼之能力云云。惟查，
    被告黃哲聖若係販賣真品，只需如實說出其有販賣相關真品
    之事實而盡快補稅即可，何需供承其有販賣微軟公司盜版產
    品之行為。再參酌被告黃哲聖於原審審理時證稱鈞富公司並
    無逃漏稅之問題（見原審卷(四)第22頁背面），益見上開辯解
    並不可採。況另案被告胡鍾琳供稱其出售盜版微軟公司產品
    給鈞富公司等語，係承認自己與被告黃哲聖共犯違法之事，
    並無法藉此推卸自身之責任，故另案被告胡鍾琳顯無以此方
    式誣陷被告黃哲聖之必要。再被告黃哲聖於原審審理時自承
    其從事電腦相關產業約20年，曾擔任新加坡維用集團臺灣區
    總經理、大眾電腦顧問、華碩電腦技術指導等職，曾在81年
    打敗IBM、HP、APPLE，取得巴塞隆納奧運八百台電腦之訂單
    ，其學歷係中原大學數學系畢業，並取得德國熱力工程博士
    等語（見原審卷(四)第21頁），可見被告黃哲聖從事電腦相關
    事業資歷甚久，技術上亦有相當鑽研，輔以其數學專業之能
    力，自有可能破解微軟公司之產品序號，再參酌其留學背景
    ，亦可佐證其有相當之語言能力得與外國客戶溝通聯繫，甚
    至與德國客戶討論在德國設廠製造盜版微軟公司產品之事。
    又依前述往來文件內容，可知有關貨物品名、數量、價額、
    包裝方式、交貨方式等細節，均由黃麗珠負責與廠商接洽處
    理，另案被告胡鍾琳亦陳稱黃麗珠知悉其等有交易盜版微軟
    產品之事。再參酌被告黃哲聖於原審審理時證稱在臺灣的鈞
    富公司（包括聖業公司）都不是經微軟公司授權之經銷商，
    其在美國的公司才是微軟公司正式的經銷商，有得到微軟公
    司授權賣一項產品，是多媒體Home Buddle產品等語（見原
    審卷(四)第19、22頁），此與被告黃麗珠與李魁炯於臺北市調
    處時供稱鈞富公司營業內容不包括銷售微軟公司產品乙節相
    符，準此，其等對於鈞富公司並非微軟公司合法經銷商乙事
    ，知之甚明，則被告黃麗珠竟與往來廠商頻繁聯繫數量甚多
    之微軟公司產品交易事宜，益見被告黃麗珠對於該公司販賣
    微軟公司盜版產品之情，亦有知悉，可見被告黃麗珠辯稱不
    知情云云，並不足採。況被告黃哲聖與黃麗珠於臺北市調處
    詢問時，均稱其等出售之微軟公司軟體每套銷售價格約美金
    十元至二十元間，上開價格與微軟公司出售之真品價格顯然
    有別，被告黃哲聖事後改稱不知渠等販售之產品係偽品云云
    ，顯與實情不符。再被告李魁炯確實有幫忙測試Key Code能
    否使用之情，亦有手寫之不良號碼測試紀錄一份在卷可稽（
    見臺北市調查處卷二第288至357頁），況被告李魁炯亦知該
    公司並非微軟公司授權之合法經銷商，則被告李魁炯檢驗測
    試上述Key Code，當係共同販賣微軟公司盜版產品無誤。再
    依被告黃哲聖之辯護狀提及另案被告胡鍾琳表示是「老王」
    製造盜版光碟賣給黃哲聖，黃哲聖再轉賣給美國、澳洲、德
    國、英國之客人，胡鍾琳未付錢給黃哲聖，是用貨款抵COA
    的錢，顯見被告黃哲聖已承認其係基於銷售之意圖，與「老
    王」、胡鍾琳基於共同製造盜版微軟公司軟體產品之犯意聯
    絡，由其等製造後再交給被告黃哲聖轉賣。至扣案物品經勘
    驗後，雖有部分微軟公司產品僅只一套，且真品、偽品參雜
    ，然被告黃哲聖等人之分工模式係由被告黃哲聖負責接單後
    ，委託胡鍾琳或其他大陸工廠製造盜版光碟、產品說明書、
    包裝等，該等工廠製作後再將樣品寄至鈞富公司給被告黃哲
    聖與李魁炯檢驗，渠等檢驗通過再由被告黃麗珠聯繫工廠直
    接出貨，故在鈞富公司查扣之微軟公司偽品數量不多，只有
    數套，且真品、仿品夾雜等情，顯與鈞富公司主要係就樣品
    進行檢驗，故公司內會有數套真品、偽品俾供比對檢測等情
    相符，並非扣到之偽品數量不多，即表示被告黃哲聖等人未
    從事意圖銷售而重製盜版微軟公司軟體產品之行為。
  (二)犯罪事實欄四部分：
  1.如附表一至三所示之商標權及著作權均屬美商微軟公司所有
    之權利，未經該公司同意或授權，不得擅自重製或販賣乙節
    ，已如前述。
  2.又被告鈞富公司之黃哲聖、黃麗珠、李魁炯與展聖電子廠之
    劉作聖自90年間起至92年12月下旬被查獲時止，共同擅自重
    製及販賣盜版之微軟公司軟體產品部分，業據其等於調查局
    接受詢問時及檢察官偵訊時供述綦詳，且互核相符，茲分述
    如下。
    (1)被告黃哲聖於臺北市調查處偵訊時供稱：劉作聖是我五妹
      黃美珍之夫，他在大陸設有展聖公司，劉作聖曾提供微軟
      產品之防偽標籤給我的客戶，就是綽號「鬍子」的德國男
      子，劉作聖上週曾打電話給我，說微軟公司防偽標籤之事
      被公安查緝，我有指示黃麗珠將劉作聖、李應南、胖子或
      鬍子等相關資料自電腦銷除，避免因劉作聖出事遭司法人
      員查緝到鈞富公司，是指示黃麗珠將我以中間人或貿易商
      身份，參與微軟公司仿冒產品交易之數量、價格銷除。復
      於檢察官偵訊時供承：我的習慣是將客戶直接介紹給工廠
      ，我自己掌握Key Code破解技術，盜版產品銷到英國、德
      國、澳洲，剛開始收現金，後來匯入臺灣鈞富戶頭，由黃
      麗珠去處理，有些錢直接付給展聖做COA（真品證明標籤
      ），有些客戶自己找工廠做光碟、使用者手冊等印刷品，
      我只負責做COA，一張賣六元美金，成本是兩元美金，這
      是91年6月開始，剛開始成本四塊八美金，後來劉作聖才
      找到便宜的二元美金，前後約賣了五萬張，但有百分之三
      十之不良率，我承認有做盜版，但沒有工廠，是介紹客戶
      抽佣金。90年前仿冒產品之貨源為中帝公司，90年之後由
      聖雲公司（後改名為展聖公司）劉作聖提供貨源，交貨前
      胡鍾琳、劉作聖會先打樣，將樣品送給我或李魁炯檢驗，
      樣品通過後，胡鍾琳、劉作聖就可出貨。個人從事銷售仿
      冒業務，純為賺取業外收入，挽救公司經營困境，這項不
      法行為僅讓長期跟隨我的黃麗珠、李魁炯知情，我有指示
      李魁炯協助測試Key Code可否work，如果可以執行，就賣
      給胡鍾琳或劉作聖，扣押物編號貳-46-01、貳-46-03之「
      偽製密碼資料」就是我請李魁炯幫忙測試之資料等語（見
      92年度警聲搜字第57號卷第42至44、46至47、67頁背面至
      68頁，臺北市調查處卷(一)第2至5頁）。
    (2)被告黃麗珠於臺北市調查處時供稱：鈞富公司主要的供貨
      廠商是設在大陸深圳市沙井鎮步浦工業C區的聖雲科技有
    　限公司，黃哲聖都直接跟該公司劉作聖聯繫，本公司在八
      十幾年是跟中帝公司購買，後來劉作聖另外在大陸成立展
      聖公司，開始以展聖公司名義跟黃哲聖交易微軟公司盜版
      光碟，聖雲科技公司等供貨商會先透過e-mail或傳真跟我
      聯繫，並提供對帳單供我確認，我會匯款到該公司指定之
      江俊傑設於第一銀行北屯分行000000000000帳戶、劉作聖
      設於香港中國銀行之00000000000000號港幣帳戶及000000
      00000000號美金帳戶，扣押物編號貳-07對帳單及電子郵
      件文件是聖雲科技公司提供給我之對帳單。國外客戶交付
      之貨款存入黃哲聖或黃美珍（劉作聖之妻）之帳戶後，會
      先支付聖雲科技公司之貨款，剩下盈餘匯入鈞富公司帳戶
      ...，向劉作聖採購盜版光碟部分，有應付貨款，有時會
      依劉作聖指示撥款給其妻黃美珍作為生活費。扣案物編號
      貳-41與劉作聖等往來資料是我個人用以記載盜版光碟貨
      款收付情形之筆記資料，編號貳-38「真品證明標籤偽品
      」89張是劉作聖製作，用來製作微軟公司盜版光碟，我們
      把這些標籤叫做Coupon，上開扣案物是劉作聖寄給我們的
      樣品。我在92年12月16、17日間接獲黃哲聖自德國打來之
      電話，告訴我劉作聖在大陸之工廠有狀況了，要我緊急把
      與劉作聖交易之相關資料帶回家中放好等語。復於檢察官
      偵訊時供承：之前跟中帝公司買，後來跟聖雲公司的劉作
      聖聯繫，由劉作聖找工廠壓光碟片及其他印刷品，聖雲公
      司（結束）之後就是找劉作聖開的展聖電子廠繼續做盜版
      。公司正常的貨與盜版的貨都用同一種格式，所以看起來
      像是兩家公司在對帳，後來黃哲聖指示我刪掉（這些資料
      ），COA是黃哲聖叫劉作聖到大陸印的。鈞富公司接單及
      聯繫都由黃哲聖本人處理，我只負責帳務，還有向胡鍾琳
      及劉作聖催貨，李魁炯接受黃哲聖指示測試Key Code及驗
      收胡鍾琳、劉作聖供應的仿冒微軟公司軟體樣品，扣案物
      編號貳-46-01、貳-46-03是經李魁炯測試後紀錄之Key Co
      de。Sam Liu就是劉作聖，扣案文件中之Coupon是指貼紙
      沒錯等語（見92年度聲搜字第57號卷第14至16、64頁背面
      至66頁，臺北市調處卷(一)第56至58、60至62頁，93年度偵
      字第10392號卷第43至45頁）。
    (3)被告李魁炯於偵查中供稱：85年間黃哲聖成立鈞富公司，
      找我去當工程師，只知道黃哲聖曾拿微軟公司Windows 98
      及Office 2000等相關軟體密碼（Key Code）請我測試是
      否可以使用，至於鈞富公司有無製造及銷售微軟公司盜版
      軟體產品我不清楚，公司之接單業務及客戶接洽事宜，均
      由黃哲聖處理等語（見93年度他字第693號卷第30頁背面
      、31頁）。
    (4)被告劉作聖供稱：89年間我和陳天恩合夥成立聖雲電子廠
      ，92年9月公司改名為展聖電子廠，大陸展聖電子廠的股
      東只有我跟陳天恩，設立資本額為一萬五千元人民幣，掛
      名負責人為陳天恩之特別助理李健，我的英文名字是Sam
      Liu，妻子黃美珍，92年12月24日大陸公安人員有到展聖
      公司搜索，查扣到微軟公司出版之Windows 98、Windows
      2000、Office 2000等作業軟體及說明書共5百套，該等作
      業軟體及說明書是陳天恩的客戶要求展聖公司代為包裝，
      未交貨前即被公安查獲，黃哲聖於91年11月初有到大陸深
      圳找我，他拿微軟公司防偽標籤（COA）給我看，要我幫
      忙找廠商製造防偽標籤，我詢問後，在大陸幫他找到專門
      偽造標籤的男子，外號叫「小王」，幫黃哲聖製造五千枚
      防偽標籤，該批防偽標籤已於92年11月底快遞寄到鈞富公
      司，扣押物編號貳-38防偽標籤就是我交給黃哲聖的，我
      是以一枚一點八美金代價向「小王」買，再以二元美金之
      代價賣給黃哲聖，黃哲聖在同年12月6日左右約我在香港
      機場碰面，當面將一萬元美金交給我。文件裡面都用Coup
      on代表COA，這些都是德文版。黃哲聖有向大陸購買仿冒
      之微軟公司Windows 2000軟體，他都是將壓製完成的光碟
      片寄到展聖電子廠，由我幫他檢測，再幫他將該等仿冒軟
      體寄到英國他指定之地點。檢測一片代價為○點二美金，
      前後幫黃哲聖檢測約一千片，全部都是寄到英國。上星期
      二晚上我有打電話給黃哲聖告知他出事了，黃哲聖叫我趕
      快回臺灣避風頭。扣押物編號壹-29之鈞富公司與展聖電
      子廠業務往來資料上面記載「三千套W2K全套EVER」，是
      前述一千片Windows 2000程式軟體，其中並含有三千套操
      作手冊，黃哲聖要我幫他封裝後，寄到英國。送來的光碟
      片不良率太高，應該是大陸做的，也是因為如此，所以書
      （使用手冊）比較多，CD比較少等語（見92年度聲搜字第
      57號卷第10、54頁背面至56頁）。
  3.本案偵辦被告鈞富公司涉嫌違反著作權法等案件之過程中，
    臺北市調查處申請監聽票監聽被告黃哲聖、黃麗珠、劉作聖
    之通話內容，期間發現92年8月26日被告黃哲聖撥打電話給
    案外人李健，請其轉告被告劉作聖二十呎貨櫃的貨一定要在
    該星期出掉，另有德文Coupon W2K 10K、英文的W2K COUPON
    5K請劉作聖空運過來，收到後會付現金，因為黃哲聖已經收
    德國客戶W2K COMPLETE SET 3K之兩萬元美金定金，黃哲聖
    再次警告劉作聖要按時出貨，否則不再支持他經營大陸之工
    廠等語；同年8月27日某男打電話給被告黃哲聖，該男稱現
    在有offer「窗口」（指windows）產品，Antar在賣，英鎊
    賣XP辦公室（指Office）是賣160鎊左右，然後服務員（應
    指server）2003，五個人用的要賣四百英鎊...，然後upgra
    de他們是一套證書，一次要買五張，差不多一百鎊...被告
    黃哲聖即回答：那值得弄...反正明天我正要跟你聯絡，所
    有東西都已經...櫃子走了，昨天走的，我明天會收到W2K的
    Coupon，5K嘛，我要拆一包驗貨，驗完沒問題，基本上禮拜
    五就發貨，你禮拜一、二就收到；同日晚間被告黃哲聖電詢
    某男：你那個XP還有多少張？我另外已經叫他準備XP的另外
    5K，是你上次跟我講要趕快準備的嘛等語；同年9月2日被告
    黃哲聖與被告劉作聖對話內容提及COUPON德文另外那10K收
    到了，就8.5K，被告黃哲聖並對被告劉作聖稱：拜託你，要
    有品管觀念，我才抽兩包，一包五百個，我看有什麼問題，
    你那個墨沒有乾，整個一點一點，比例非常高，已經一百多
    個，我把它全部拆下來...，比如說2000後面那個0右下角掉
    了...你這一批是比英文差的一塌糊塗...被告劉作聖答稱：
    但德文這一批上面的字也是印上去的，那英文是直接印在字
    上的等語；同年九月三日上午被告黃哲聖指示被告黃麗珠要
    求被告劉作聖趕快將COUPON的樣品寄過來，客戶急著要等語
    ；同年9月4日某男打電話給被告黃哲聖，被告黃哲聖詢問該
    男W2K的Coupon是否已收到？其共寄10K，3K要給大鬍子，下
    禮拜還要再寄5K的XP給該男；同日晚間某男打電話給被告黃
    哲聖，提及XP之事，又稱：「然後那個號呢，假如他給的這
    十個號，請你去上上看，看能不能做Temporary register，
    可以的話他就有一萬號。」，顯然其等係在討論偽製微軟公
    司真品證明標籤之事，並檢測取得之產品Key Code能否符合
    微軟公司設定之運算公式而完成暫時註冊；同年9月5日被告
    李魁炯打電話給被告黃哲聖，報告WIN XP COUPON到4.5K，
    被告黃哲聖即指示被告李魁炯在禮拜一時檢查一下，因為可
    能要跟另外打包好的合在一起一塊走，可能要拆下來等語；
    同年9月8日晚間被告黃哲聖指示被告黃麗珠發e-mail或傳真
    給李應男，把「胖子、大鬍子」之地址給李應男，叫李應男
    寄3K的W2K的Stick給他；同年12月8日下午被告黃哲聖電詢
    被告劉作聖貨何時會到？被告劉作聖答稱到了海關要排隊，
    要等他們比較熟的海關，才能往香港走，因為這個東西如果
    不熟的海關，他們不敢，因為這個東西他們是買單過去的，
    買單的時候他們有他們的管道...一次過關他們給他（指海
    關）五千元，所以他那邊作業他自己會很小心，如果有問題
    ，他會在現場看著等語；同年月16日下午被告黃哲聖詢問被
    告黃麗珠是否已收到（劉作聖）寄出之coupon？被告黃麗珠
    表示還沒收到，並稱寶成公司被新加坡M大哥抓...被告黃哲
    聖便指示被告黃麗珠將跟劉作聖往來帳目及e-mail都銷掉，
    盡量不用要電話，電話可能被監聽了，並稱劉作聖應該有賣
    別家，應該是寶成公司，就是姓陳的（指陳天恩），他（指
    劉作聖之展聖電子廠）後面投資的就是姓陳的等語；同日晚
    間被告黃哲聖再電知被告黃麗珠：「你把劉作聖之資料把他
    print出來，再把電腦銷掉、delete掉，他出事情了...聽說
    有十幾個公安，他說該出的都出了，應該沒什麼事...我只
    有教他，說那沒關係，你明天要是有什麼事，就說那不是我
    們訂的，然後你把劉作聖對帳的東西全部列出來，然後把你
    那部電腦和我的電腦有關於那個東西的全部刪掉...包括李
    應男的，包括那個鬍子的，把那個對帳做好，之後就存放在
    家裡好了，電腦就把他銷掉」；同年月17日下午被告黃哲聖
    又告知被告黃麗珠：老五（指劉作聖）他後面的老闆其實就
    是寶成的老闆...他（指劉作聖）昨天打電話給我，我告訴
    他，假如怕的話，就先出關，出關比較安全嘛...結果他說
    好，他在等一個朋友，一等等了兩個小時，...我猜就是寶
    成的人...、「你把那個東西全部銷掉，你今天回家以前，
    叫李魁炯、叫老七幫你忙，把他該整理的東西，把他整理。
    因為那個東西已經曝掉了，既然攔下來的話（指貨櫃），那
    MT一定會追這個貨是到什麼公司，包括李應南、包括胖子那
    邊的千萬不能留，把那些資料帶回去，到時候我再跟他們對
    帳」等語，並有通訊監察譯文一份在卷可稽（臺北市調查處
    卷(四)第65至108頁），足見被告黃哲聖經營之鈞富公司（嗣
    更名為聖業公司）確實有向被告劉作聖經營之大陸工廠及其
    他廠商訂製盜版之微軟公司產品，並由被告黃哲聖找尋買主
    ，在貨物樣品寄到鈞富公司後由被告黃哲聖或被告李魁炯檢
    驗，檢驗合格後出貨之事實，而上開各項流程被告黃麗珠均
    全程參與聯絡，被告黃麗珠亦可直接單獨與客戶聯絡出貨事
    宜，且與被告黃哲聖相互提醒被告劉作聖出事、其等電話是
    否遭監聽、相關資料要如何刪除之事，而被告黃哲聖除指示
    被告李魁炯檢測盜版品品質、將不良品拆下、將通過檢測的
    一起包裝送出外，復於被告劉作聖出事時要求被告黃麗珠、
    李魁炯一起過濾刪除與廠商往來買賣盜版品之相關資料，可
    見被告黃麗珠及李魁炯對於其等從事之買賣係屬非法之事，
    均知之甚明，益見被告黃哲聖於臺北市調處時供稱販售盜版
    品之事只有讓長期跟隨之黃麗珠、李魁炯知道等語，核與實
    情相符，堪予採信。故被告黃麗珠辯稱其不知情，被告李魁
    炯亦辯稱只做風扇等電腦周邊設備，沒有做微軟公司相關產
    品，也沒有幫忙檢測，不知有盜版品之事云云，均不足採。
  4.前揭被告黃哲聖遭扣案之硬碟、被告黃哲聖及黃麗珠遭扣案
    之筆記本及在鈞富公司內查扣之相關文件，經檢視其內容後
    亦發現被告黃哲聖、黃麗珠有與被告劉作聖聯繫製造及銷售
    盜版微軟公司產品之事宜，詳如下述：
    (1)扣案硬碟資料整理(一)內：91年10月20日被告劉作聖寄給被
      告黃哲聖之電子郵件提及：已經沒錢了還要想辦法湊錢付
      三成定金，來訂購K8、O2K、Coupon等貨；92年2月28日被
      告黃哲聖寄給被告劉作聖之電子郵件提及：COA 2000顏色
      已對過，黃色及紅色有一點色差，已經通知印刷廠重新配
      色；92年4月23日被告黃哲聖寄給被告劉作聖之電子郵件
      提及：你可否寄5000份W2000德文版Manual過來？被告劉
      作聖於同日寄給被告黃哲聖之電子郵件提及：License Pa
      ck COA沒有現成的，如要新作一次最少要兩萬份，現已談
      好只做五千份，英文2000 Pro全套兩千份確定後二十天交
      貨，德文2000 Pro Menu一次要五千份才能作，德文Coupo
      n底色及黑邊已重新打樣，今天會寄臺北；同日被告黃哲
      聖寄給被告黃麗珠之電子郵件提及：上次我告訴他錢是為
      我們之後兩萬份Coupon而付，上次寄給Sam（指劉作聖）
      的是O2K和WIN 98各三千份；91年11月10日案外人Vincent
      Yap寄給被告黃哲聖之電子郵件提及：你的買家有沒有關
      於XP貼紙的消息？請注意我們可以供應W2K的貼紙等情，
      有各該電子郵件附卷為憑（見外放證物之扣案佐證硬碟資
      料整理(一)）。
    (2)扣案硬碟資料整理(二)內：91年10月29日被告黃哲聖寄給案
      外人Vincent Yap之電子郵件提及：請通知如果你們可以
      賣Coupon bundle with authorize agreement，事實上我
      們告知客戶我們可以提供XP coupon bnudle with origin
      al CD in english，也可提供authorize agreement好讓
      他們可以提供給海關看；91年10月28日被告黃哲聖寄給Vi
      ncent Yap之電子郵件提及關於XP的Printing Catridge我
      有來源；91年11月10日案外人Vincent Yap寄給被告黃哲
      聖之電子郵件提及W2K Pro Sticker已經ok，也可以提供
      OEM CD，但不是原版；91年5月7日被告黃麗珠寄給被告劉
      作聖之電子郵件提及James（指黃哲聖）剛電話回來麻煩
      您準備十張Blue小貼紙，用書本或其他方法寄回臺灣；92
      年5月13日被告黃哲聖寄給被告黃麗珠之電子郵件提及：
      現在我有的確認訂單只有blue coupon德文版兩萬或三萬
      份，五千份沒有證明（small on 2000）的server pack英
      文版，兩千份W2000完整版套裝；92年9月8日被告黃麗珠
      寄給被告劉作聖之電子郵件提及：今天會寄XP Pro coupo
      n五千份至臺北等情，有各該電子郵件在卷可考（見外放
      證物扣案硬碟資料整理(二)）。
    (3)扣案佐證文件整理（一）內：被告劉作聖於92年8月20日
      以作業進度表向被告黃哲聖報告W2K Coupon、W2K全套、L
      icese Pak等分別於92年8月14日至同年8月17日間完成；
      92年5月6日被告劉作聖回覆給被告黃哲聖及黃麗珠之電子
      郵件提及黃哲聖要求劉作聖告知W2K manual、Blue Coupo
      n等下訂單後之時間表及價格；92年5月6日被告黃哲聖寄
      給被告黃麗珠之電子郵件提及關於德文版之Client Licen
      se PAK我手邊有兩組不同號碼，一組是c0000000lefZ0000
      00000000right00100Z00000000000，另一組是...，左邊
      的號碼是固定的，右邊的號碼是連續的類似serial.no；
      92年4月24日被告黃哲聖寄給被告黃麗珠之電子郵件提及
      此次付一萬歐元給劉作聖，請與他確認，上次我已告訴他
      這筆錢是用來付下次的二萬片Coupon ，這表示我已付過
      他三萬歐元...上次劉作聖寄來之O2K及Win98各三千片，
      由於他遲交貨運讓我們因而損失許多運送成本，所以我只
      付他一半；又91年間被告黃哲聖之筆記、傳真文件內有多
      筆紀錄W2000、W2K Coupon、W2K blue Coupon、O2K CD s
      et、K8Menu+Doc set、O2K Manual、O2K全套材料、K8 CD
      only等，顯示其等分別購得、產製上開微軟公司軟體光碟
      、使用手冊、真品證明標籤等，再視客戶需要分開販賣或
      包裝後整套販賣，此顯與正版軟體係成套販售之情形有異
      。又90年至92年間被告劉作聖有多張作業進度表提供給被
      告黃哲聖，內容提及92年4月2日Blue Coupon德文版3月10
      日完成、W2K Coupon其中5K serial No.不重號，K8 Coup
      on start 2001/7/20、2001/7/24Number Keyin完成、200
      1/7/31印刷完成、2001/8/4預定製作完成、2001/9/5交30
      00pcs、2001/9/6已安排出貨；W2K Coupon start 2001/7
      /20、2001/7/27Fax Number開始Key In、2001/7/31 Key
      In完成、2001/8/2校對及更正完成、2001/8/5印刷完成、
      2001/8/8預定製作完成、2001/9/6已完成安排出貨...ME
      start2001/6/20、2001/7/9面部Laser完成、2001/7/18內
      環Laser完成、2001/7/23第一片樣品完成、2001/8/15可
      開始交貨等事，由上開進度表之紀錄，已可確認被告黃哲
      聖、劉作聖等人確有製造盜版之微軟公司真品證明標籤之
      事實。再參酌90年7月16日被告劉作聖傳真給被告黃哲聖
      之文件內提及Coupon-K8-20K、W2K-10K約月底可製作完成
      ，W2K的Number請盡快給我，我已找到10 pcs Number...
      以上及模具費請幫忙匯至臺中商業銀行向上分行黃美珍及
      匯豐銀行臺中分行劉作聖帳號；92年4月23日被告劉作聖
      寄給被告黃哲聖、黃麗珠之電子郵件內提及License Pack
      COA Stick沒有現成的，如要新作一次最少要20000pcs，
      現已談好只做5000pcs可以USD0. 6，德文Coupon底色及黑
      邊已重新打樣，今天會寄臺北；90年5月2日被告黃哲聖傳
      真給案外人Kurt Junge的文件提及：請於本周匯款6萬馬
      克，因為我需要付款給工廠，包括一萬份K8 manual等情
      ，有各該電子郵件、作業進度表、傳真等在卷可考，益見
      其等確有販賣盜版之微軟公司產品並付款、受款之事實（
      見外放證物扣案佐證文件整理(一)）。
    (4)扣案佐證文件整理(二)內：90年5月至92年9月24日間被告黃
      哲聖之傳真對帳單內記載多筆W2000 CD set、W2K Coupon
      、O2K CD、K8 MENU+DOC、COA&MENU、W2K complete set
      等，並有各項單價、總價載明在後，有各該傳真對帳單在
      卷可稽（見外放證物扣案佐證文件整理(二)），可見被告黃
      哲聖確有銷售或委託廠商製造上開盜版微軟公司產品無誤
      。
    (5)扣案佐證文件整理(三)內：被告黃哲聖於筆記內記載K8開鎖
      、Perry coupon、劉作聖模具貨款NT180000、5K*O2K、11
      /14 sample一套測試、Bar-Code完稿等字，足見被告黃哲
      聖確有委託被告劉作聖製造盜版之微軟公司真品證明標籤
      ，故需付費予劉作聖，且有破解密碼並於委製廠商提供樣
      品後負責檢驗之事實，亦堪認定（見外放證物扣案佐證文
      件整理(三)）。
    (6)而依前述扣案物品鑑定結果，以文件中明確提到已出貨之
      仿冒微軟公司產品數量，統計出被告黃哲聖、黃麗珠、李
      魁炯、劉作聖等人共同侵害微軟公司著作權及商標權之軟
      體種類及數量明細如附表二所示（見原審卷(三)第216至224
      頁，文件資料則見外放證物之扣案文件中相關序號、貨品
      明細、仿製品整理）。
  5.證人黃哲聖原審審理時雖辯稱：伊係賣二手貨，是人家使用
    過的拆下來，是賣真品不是偽品，其委託被告劉作聖蒐集云
    云，然此顯與其於臺北市調查處時所述不符，亦與被告黃麗
    珠、劉作聖等人於警、偵訊及原審審理時所述不同。況被告
    李魁炯確實有幫忙測試Key Code能否使用之情，亦有手寫之
    不良號碼測試紀錄一份在卷可稽（見臺北市調查處卷(二)第28
    8至357頁）。再參酌前揭扣案文件內容及監聽譯文，被告黃
    哲聖與被告劉作聖常在討論產品品質問題，並討論檢測結果
    幾組號碼可用、幾組號碼不可用、產品有無墨色未乾、印刷
    不清、數字未貼好等問題，顯見其等係在檢驗偽品之品質，
    若其等交易之產品均屬真品，焉有檢測驗貨之必要？況被告
    黃哲聖縱係販賣他人使用過之二手商品，亦屬未經微軟公司
    授權之非法行為，被告黃哲聖從事電腦相關產業多年，其所
    經營之美國公司為微軟公司某項產品之正式經銷商，對於微
    軟公司之授權方式顯然甚為瞭解，故被告黃哲聖辯稱係賣二
    手貨，不知此種行為違法云云，顯屬事後推諉卸責之詞，不
    足採信。
  6.最高法院發回理由第(二)點所稱：原判決附表二係檢察官依據
    微軟公司告訴代理人之陳報狀轉載而來（見第一審卷(三)第21
    5至224頁），其編號第15所載Windows 95（扣押物編號2-82
    -02），依前述鑑定報告似認係真品，又編號22所載產品名
    稱Windows NT 4.0 Workstation（扣押物編號2-125），與
    鑑定報告似亦不相符合乙節。經查，依美商微軟公司經理JE
    AN-PAUL DELISLE所提出之鑑定報告所示，扣押物編號2-82-
    02係Windows95軟體光碟七套，其中一套內含二片光碟，合
    計共八片光碟，其中鑑定品序號000000000之四片Windows95
    軟體光碟係偽品，其餘四片為真品（見臺北市調查處卷(一)第
    171頁），另扣押物編號2-125係Office 2000共七套、Windo
    ws NT 4.0 Workstation共四套及NT Server共七套，其中鑑
    定品序號000000000000之Windows NT 4.0 Workstation共二
    套，一套為偽品，另一套係真品（見臺北市調查處卷(一)第17
    6、177頁），茲補充鑑定品序號如附表二，併此敘明。
  (三)按共同正犯之成立，有以共同犯意而共同實行犯罪構成要件
    之行為者，有以自己犯罪之意思，參與犯罪構成要件以外之
    行為者，亦有雖以幫助他人犯罪之意思而參與犯罪構成要件
    之行為者，有以自己犯罪之意思，事前同謀推由一部分實行
    犯罪之行為者。又共同正犯，係共同實行犯罪行為之人，在
    共同意思範圍內，各自分擔犯罪行為之一部，相互利用他人
    之行為，以達其犯罪之目的，其成立不以全體均參與實行犯
    罪構成要件之行為為要件，其行為分擔，亦不以每一階段皆
    有參與為必要，倘具有相互利用其行為之合同意思所為，仍
    應負共同正犯之責。（最高法院99年度台上字第1323號判決
    意旨參照）。經查，依共犯胡鍾琳供稱，黃哲聖通常以電話
    方式向我訂購仿冒微軟公司軟體之產品，因劉作聖不懂Prod
    uct Key，黃哲聖又太忙，所以找李魁炯幫忙，他測試方法
    是用U4軟體，比對大陸做的樣品和原始母片是否每個Byte都
    一樣，然後隨機抽幾片做軟體安裝測試，也就是測試Produc
    t Key可否安裝，所以李魁炯都知道這些是盜版的等語，與
    被告黃麗珠供稱，在中帝公司查扣的資料上有李魁炯之簽名
    ，是因為中帝公司送盜版「K5」、「Windows 98」、「Offi
    ce 2000」等光碟來時，由李魁炯簽名，他是公司研發經理
    ，依照送來的包裝就可以看出是盜版產品，中帝公司胡鍾琳
    出貨前會將製作完成之樣品送交鈞富公司驗貨，再依黃哲聖
    指示之出貨地點出貨，再將出貨等相關資料如提單等傳真給
    我，我或黃哲聖會通知客戶貨已出了，客戶收到貨後就會通
    知我或黃哲聖，驗貨是黃哲聖和李魁炯負責等語，足認被告
    李魁炯明知鈞富公司黃哲聖與中帝公司胡鍾琳等人有上述侵
    害告訴人著作權、商標專用權的行為，仍以自己參與之意思
    加入上開行列，並分擔軟體安裝測試與驗貨之行為，依上揭
    說明，被告李魁炯與其他被告黃哲聖、黃麗珠、劉作聖等人
    共同具有相互利用其行為之合同意思所為，故仍應負共同正
    犯之責。被告李魁炯選任辯護人為其辯護稱，被告李魁炯所
    為僅屬構成要件外行為，至多屬幫助犯云云，尚不足採。
  (四)綜上，被告黃麗珠、李魁炯於本院所為自白經核與事實相符
    而堪以採信，被告黃哲聖所辯洵無足採，是本件事證已臻明
    確，被告三人之犯行，均堪認定。
三、新舊法比較：
  (一)查被告三人之行為係於92年12月16日終了，已如前述，被告
    三人行為後，刑法已於95年7月1日修正公布施行，按行為後
    法律有變更者，適用行為時之法律，但行為後之法律有利於
    行為人者，適用最有利於行為人之法律，現行刑法第2條第1
    項訂有明文。此條規定乃與刑法第1條罪刑法定主義契合，
    而貫徹法律禁止溯及既往原則，係規範行為後法律變更所生
    新舊法律比較適用之準據法，是刑法第2條本身雖經修正，
    但刑法第2條既屬適用法律之準據法，本身尚無比較新舊法
    之問題，應一律適用裁判時之現行刑法第2條規定以決定適
    用之刑罰法律，先予辨明。又以本次刑法修正之比較新舊法
    ，應就罪刑有關之共犯、未遂犯、想像競合犯、牽連犯、連
    續犯、結合犯，以及累犯加重、自首減輕暨其他法定加減原
    因（如身分加減）與加減例等一切情形，綜其全部罪刑之結
    果而為比較，最高法院95年5月23日著有95年度第8次刑庭會
    議決議可資參照。經查：
  1.刑法第56條連續犯之規定，業於94年1月7日修正公布刪除，
    並於95年7月1日施行，此刪除雖非犯罪構成要件之變更，但
    顯已影響行為人刑罰之法律效果，自屬法律有變更。被告所
    為於刑法修正前可依連續犯之規定論以一罪，於刑法修正後
    則須分論併罰，比較修正前、後之規定，以修正前之規定較
    為有利於被告。
  2.關於法定罰金刑最低度部分，由修正前刑法第33條第5款規
    定為銀元1元以上，依罰金罰鍰提高標準條例第1條前段提高
    為10倍（提高後折算為新臺幣30元），修正後刑法第33條第
    5款則修正為新臺幣1000元以上，以百元計算之，經新、舊
    法比較，應以修正前刑法第33條第5款規定有利於被告。
  3.刑法第55條牽連犯之規定業經刪除，比較新、舊法結果，仍
    應適用較有利於被告等人之舊法論以牽連犯。至刑法第55條
    關於想像競合犯之規定，修正後增列第55條但書，乃法理之
    明文化，非法律之變更，並無有利或不利之情形，自不生新
    舊法比較之問題，應依一般法律適用原則，適用裁判時法（
    最高法院95年度第21次刑事庭會議決議參照）。
  4.被告行為時，刑法第28條之規定為：「二人以上共同實施犯
    罪之行為者，皆為正犯。」，而修正後刑法第28條則規定：
    「二人以上共同實行犯罪之行為者，皆為正犯。」。揆諸本
    條之修正理由係為釐清陰謀共同正犯、預備共同正犯、共謀
    共同正犯是否合乎本條規定之正犯要件。原「實施」之概念
    ，包含陰謀、預備、著手及實行等階段之行為，修正後僅共
    同實行犯罪行為始成立共同正犯。此次刑法修正就共同正犯
    之範圍已有限縮，排除陰謀犯、預備犯之共同正犯。而本件
    被告三人之共犯行為，屬實行犯罪行為之正犯，適用修正施
    行前之刑法第28條規定，並無不利於被告。且新舊法就共同
    正犯之範圍既有變動，自屬犯罪後法律有變更，而修正後之
    規定既非對被告較有利，應適用被告行為時之法律。
  5.本件綜合上揭新舊刑法比較之結果，修正前之刑法較有利於
    被告，爰一體適用修正前之刑法。
  (二)著作權法新舊法之比較適用：
  1.被告等三人行為後，著作權法於95年5月30日修正公布，修
    正前著作權法（即93年9月1日修正公布）第94條第1項規定
    ：「以犯第91條第1項、第2項、第91條之1、第92條或第93
    條之罪為常業者，處1年以上7年以下有期徒刑，得併科新臺
    幣30萬元以上3百萬元以下罰金。以犯第91條第3項之罪為常
    業者，處1年以上7年以下有期徒刑，得併科新臺幣80萬元以
    上8百萬元以下罰金。」，著作權法95年5月30日修正後刪除
    關於常業犯之規定。經比較行為時法（即93年9月1日修正公
    布）第94條第1項及裁判時法（即95年5月30日修正公布刪除
    ，同年7月1日施行）之規定，則行為人如以常業犯意為數個
    違反著作權法第91條第3項之罪名，除符合接續、集合等法
    律上一行為之要件外，修正前僅論以一常業罪，現行規定則
    應依數罪併罰之規定分論併罰，此雖非犯罪構成要件之變更
    ，但已影響行為人刑罰之法律效果，自屬法律有變更。
  2.經比較著作權法修法前後等規定，被告三人行為後，常業犯
    之規定業已刪除，若依新法各別論以一罪而予數罪併罰之結
    果，其刑度顯較適用修正前常業犯之罪刑為重，故以適用行
    為時之著作權法第94條第2項以犯同法第91條第3項為常業罪
    之規定，而論以著作權法第94條第2項之常業罪，對被告等
    三人較為有利，自應適用修正前之規定。
四、論罪科刑部分：
  (一)按刑法上所謂常業犯，指反覆以同種類行為為目的之社會活
    動之職業性犯罪而言，至於犯罪所得之多寡，是否恃此犯罪
    為唯一之謀生職業，則非所問，縱令兼有其他職業，仍無礙
    於該常業犯罪之成立（參照最高法院85年台上字第510號判
    例意旨）。查被告黃哲聖、黃麗珠、李魁炯未經著作權人及
    商標權人同意或授權，即擅自委由他人或自行大量重製微軟
    公司電腦軟體光碟、真品證明標籤、使用手冊、軟體彩盒包
    等加以銷售，被告黃哲聖、黃麗珠、李魁炯等人犯罪期間自
    86年起至92年底被查獲時止，且被告黃哲聖、黃麗珠、李魁
    炯之鈞富公司部分依扣案物及查扣文件顯示之銷售盜版微軟
    公司產品數量高達256萬餘件，規模均甚龐大，堪認其等係
    反覆以同種類行為為目的，而為事實欄所示之違反著作權法
    犯行，此一社會活動應論以常業犯。次查，美商微軟公司製
    造之真品證明標籤（COA）其上記載「Windows或Office」等
    產品系列名稱，其後並記載產品序號及「Certificate of A
    uthenticity」等文字，用以表明該等軟體產品係經美商微
    軟公司授權合法製造，具有真品保證書之性質，屬於刑法第
    220條第1項之準私文書。
  (二)核被告黃哲聖、黃麗珠、李魁炯所為，均係犯92年7月9日修
    正公布之著作權法第94條第2項、第91條第3項之意圖營利而
    以重製於光碟之方法侵害他人之著作財產權為常業罪、商標
    法第81條第1款之於同一商品使用相同之註冊商標罪、刑法
    第216條、第210條、第220條第1項之行使偽造準私文書罪。
    被告黃哲聖、黃麗珠、李魁炯與另案被告胡鍾琳、陳碧卿、
    「老王」等受託製造盜版微軟公司軟體產品製造商間就犯罪
    事實欄三部分，被告黃哲聖、黃麗珠、劉作聖、李魁炯與「
    老王」、「林德馨」等受託製造盜版微軟公司軟體產品之製
    造商間就犯罪事實欄四部分，有犯意聯絡及行為分擔，均為
    共同正犯。被告黃哲聖等人利用不知情之員工及貨運人員製
    造、包裝、運送前揭盜版微軟公司軟體產品，係屬間接正犯
    。渠等多次於同一商品使用相同之註冊商標之行為，以及多
    次行使偽造真品證明標籤此等私文書之行為，均係在緊接之
    時間內，以相同之手法觸犯構成要件相同之罪名，顯係基於
    概括犯意反覆為之，應各依修正前刑法第56條之規定以一連
    續於同一商品使用相同之註冊商標罪、連續行使偽造私文書
    罪論，並均依法各加重其刑。按著作權法第91條第2項既係
    規定意圖銷售或出租而擅自重製他人著作，則依低度行為吸
    收於高度行為之原則，其出賣散布重製他人著作之行為，當
    吸收於擅自重製行為之中，自應專依重製之規定處罰（最高
    法院92年度台上字第1425號判決意旨參照），故本件被告等
    三人非法重製盜版光碟後，進而為散布之行為，其散布之低
    度行為，應為重製盜版光碟之高度行為所吸收，不另論罪。
    至被告等三人基於行銷之目的，擅自使用相同註冊商標於同
    一商品，嗣後進而將各該仿冒商標商品加以販賣，達成其行
    銷目的，應認販賣仿冒商標商品之後階段行為，為擅自使用
    相同註冊商標於同一商品之前階段行為所吸收。又被告等三
    人偽造準私文書之低度行為，為渠等進而行使之高度行為所
    吸收，亦不另論罪。而其等所犯著作權法第94條第2項之罪
    、商標法第81條第1款之罪以及刑法第216條、第210條、第2
    20條第1項之罪等三罪間，有方法、目的之牽連犯關係，應
    依修正前刑法第55條規定，從一重之著作權法第94條第2項
    之罪處斷。再起訴書就偽造文書部分並列刑法第212條、第
    210條兩條文，惟被告等人偽製之真品證明標籤應係私文書
    ，已如前述，故起訴書併引刑法第212條規定，應係贅載，
    應予更正。
五、原審認被告等三人犯行明確，予以論罪科刑，固非無見。惟
    查：
  (一)原判決附表一編號2註冊第00290661號商標之商標權期間為7
    4年9月1日至84年2月15日，而原審認定被告等人犯罪時間為
    86年間某日起至90年間某日止，斯時已逾上述專用期間，該
    部分並不能證明犯罪，惟原判決認被告等人亦侵害該已逾專
    用期間之商標，原判決就此部分對被告等人予以論罪科刑，
    尚有未當。
  (二)原判決認定被告黃哲聖、黃麗珠、劉作聖、李魁炯與另案被
    告胡鍾琳、陳碧卿等人均明知由微軟公司所研發產製之Micr
    osoft Windows 95、Microsoft Windows 98、Microsoft Wi
    ndows 98 2nd Edition、Microsoft Windows 2000英文版、
    Microsoft Windows 2000 Professional、Microsoft Windo
    ws ME、Microsoft Windows NT、Microsoft Windows NT Se
    rver 4.0、Microsoft Windows XP Professional、Microso
    ft Office 95、Microsoft Office 97、Professional、Mic
    rosoft Office 2000 Professional、Microsoft Office200
    0、Microsoft Office 2000 Premium、Microsoft Creative
    Writer 10、Microsoft Office 2000 Small Business、Mic
    rosoft Money 97、Microsoft Office Encarta 97、Encycl
    opedia、Microsoft Golf、Microsoft Frontpage、Microso
    ft Works、Microsoft OutLook、Microsoft PowerPoint、M
    icrosoft Project 2000等如附表二、三所示各類電腦軟體
    程式及該等軟體之使用者手冊，包括英文版、日文版、中文
    繁體BIG-5版、中文簡體GB版、德文版、義大利文版、法文
    版、希伯來文版、韓文版等，均為受我國著作權法保護之著
    作物，竟在未經微軟公司授權或同意下，擅自重製及銷售。
    惟查，被告黃哲聖、黃麗珠、劉作聖、李魁炯等人僅有侵害
    上述軟體程式及使用者手冊之英文版、德文版及中文版，業
    據告訴人代理人於臺灣高等法院99年9月30日準備程序期日
    陳明在卷（見高院卷(三)），因查無其他積極證據證明被告黃
    哲聖、黃麗珠、劉作聖、李魁炯尚有侵害除英文版、德文版
    及中文版外之其餘語文版本，故就除英文版、德文版及中文
    版外之其餘語文版本部分，自不能證明被告等人犯罪，原判
    決未詳予調查，對被告等人併予論罪科刑，尚有未當。
  (三)本件僅如附表四編號壹-03、壹-05、壹-06、壹-07-01、貳-
    06、貳-38、貳-49、貳-67-03、貳-67-14、貳-67-16、貳-6
    7-17、貳-67-19、貳-67-20、貳-67-22、貳-68、貳-73、貳
    -78、貳-79、貳-81、貳-82-01、貳-82-02、貳-84、貳-85
    、貳-86、貳-98、貳-99、貳-10 1、貳-103、貳-107、貳-1
    08、貳-110、貳-115、貳-117-01、貳-117 -03、貳-119-01
    、貳-119-02、貳-122、貳-124、貳-125等物均係侵害美商
    微軟公司著作權或附表一所示商標權之物，且為供被告黃哲
    聖等人犯罪所用或因犯罪所得之物，均應依92年7月9日修正
    公布之著作權法第98條但書與商標法第83條規定，宣告沒收
    （詳如後述），原判決將附表四編號壹-17、壹-18、壹-22
    、壹-30、壹-38、貳-9、貳-25、貳-35、貳-44、貳-112、
    證物27以外所示之物，均予宣告沒收，尚有未洽。
  (四)上訴人即被告黃哲聖、黃麗珠、李魁炯否認犯罪並以前揭辯
    詞為由提起上訴，固無理由；而檢察官上訴意旨僅指摘原審
    判決量刑過輕，係就原審適法之職權裁量，任予爭執，亦無
    理由，然原判決既有上開可議之處，自應亦由本院將原判決
    撤銷並自為判決。爰分別審酌被告黃哲聖、黃麗珠、李魁炯
    等人於本案案發前並無任何前科紀錄，有本院被告前案紀錄
    表附卷為憑（見本院卷(二)第121至143頁），足見渠等素行尚
    稱良好，惟渠等因貪圖不法利益，非法重製微軟公司之電腦
    程式產品，並輸出至國外，被告等三人犯罪期間則長達數年
    ，且重製及販售之數量分別高達256萬餘件及6萬9千餘件，
    數量甚為龐大，侵害美商微軟公司著作財產權甚鉅，亦嚴重
    破壞我國保護智慧財產權之形象，再參酌被告黃哲聖有數學
    及電腦專業長才，不思以正當方式賺取所需，卻以上開專業
    圖謀不法利益，其係聖業公司（原名鈞富公司）實際負責人
    ，恃其有破解微軟公司產品金鑰（授權序號）之能力，尋求
    合作廠商製造盜版微軟公司光碟、手冊、真品證明標籤等產
    品，並利用其語文及洽商能力尋求外國買主，而主導本案全
    部犯行，被告黃麗珠則係被告黃哲聖之秘書、會計，全程負
    責本案相關之訂貨、出貨聯繫事宜，以及付款、收帳等帳目
    事項，對本案涉入情節不輕，而被告李魁炯原係聖業公司（
    原名鈞富公司）工程師，受僱於人遂依被告黃哲聖之指示檢
    測貨物品質及產品金鑰是否正確，涉案情節較輕，另考量被
    告黃麗珠、李魁炯均已於本院坦承犯行，被告李魁炯更已與
    美商微軟公司達成和解並賠償損害120萬元（見本院卷(二)第1
    90至195頁），至被告黃哲聖於犯後仍飾詞狡辯翻異前詞，
    未見悔意等一切情狀，分別量處如主文第二至四項所示之刑
    。又被告等三人所為本件犯行，犯罪時間均在96年4月24日
    以前，均核與中華民國96年罪犯減刑條例第2條第1項第3款
    之減刑條件相符，均減為如主文所示之刑。又被告李魁炯前
    未曾因故意犯罪受有期徒刑以上刑之宣告（見本院卷(二)第頁
    ），且其已與告訴人美商微軟公司達成和解並賠償損害，業
    如前述，並經檢察官及告訴人同意給予緩刑（見本院卷(二)第
    103頁），本院認被告李魁炯經此罪刑之宣告，爾後當知所
    警惕，諒無再犯之虞，是本院認被告李魁炯所受本件刑之宣
    告以暫不執行為適當，爰依刑法第74條第1項第1款之規定，
    宣告如主文所示之緩刑期間，以啟自新。
六、沒收部分：
  (一)扣案如附表四所示之物，其中附表四編號壹-03、壹-05、壹
    -06、壹-07-01、貳-06、貳-38、貳-49、貳-67-03、貳-67-
    14、貳-67-16、貳-67-17、貳-67-19、貳-67-20、貳-67-22
    、貳-68、貳-73（仿冒之產品標籤）、貳-78、貳-79、貳-8
    1、貳-82-01、貳-82-02、貳-84、貳-85、貳-86、貳-98、
    貳-99、貳-101、貳-103、貳-107、貳-108、貳-110、貳-11
    5、貳-117-01、貳-117-03、貳-119-01、貳-119-02、貳-12
    2、貳-124、貳-125等物均係侵害美商微軟公司著作權或附
    表一所示商標權之物，且為被告黃哲聖、黃麗珠、李魁炯共
    犯違反著作權法第94條第2項、第91條第3項（意圖營利而以
    重製於光碟之方法侵害他人之著作財產權）、與商標法第81
    條第1款、第82條等罪，而供渠等犯罪所用或因犯罪所得之
    物，不問屬於被告與否，均應依92年7月9日修正公布之著作
    權法第98條但書與商標法第83條規定，分別在被告三人之主
    文項下宣告沒收。
  (二)至附表四編號壹-17、壹-18、壹-22、壹-30、壹-38、貳-9
    、貳-25、貳-35、貳-44、貳-112所示之物，尚無積極證據
    足以證明與本案犯罪事實有關，而附表四之證物除上述編號
    外之其餘扣案物品（其中附表四證據27係監聽錄音帶），雖
    係屬證明本案犯罪事實之證物，但非直接供被告黃哲聖等人
    供犯本罪所用之物或因犯罪所得之物，爰不予宣告沒收，附
    此敘明。
參、不另為無罪及免訴諭知部分：
一、不另為無罪諭知部分：
  (一)公訴意旨另以：被告黃哲聖、黃麗珠、李魁炯與劉作聖、另
    案被告胡鍾琳等人，均知其等未獲得微軟公司之授權，竟共
    同出於意圖銷售營利及於同一商品使用相同之註冊商標之概
    括犯意聯絡，自84年起由黃哲聖成立鈞富公司、黃麗珠任該
    公司採購經理及黃哲聖之秘書、李魁炯任該公司研發經理、
    胡鍾琳成立中帝公司、劉作聖以展聖電子廠名義總管鈞富公
    司在大陸地區仿製微軟公司真品證明標籤、電腦軟體光碟、
    彩盒包裝等方式，為其等內部分工管理結構，並以經營盜版
    微軟公司、美商賽門鐵克公司等有著作權之電腦軟體光碟為
    宗旨，為具有集團性、長習性、脅迫性之犯罪組織，其中並
    以黃哲聖、胡鍾琳、陳天恩主持並實際操縱、指揮該跨國性
    之盜版光碟犯罪組織。被告黃哲聖、黃麗珠、李魁炯等人經
    營之鈞富公司委由胡鍾琳經營之中帝公司，由中帝公司製造
    與微軟公司所製造外觀上極端類似之光碟片，並委由不詳印
    刷廠將微軟公司註冊之商標印刷在外包裝紙盒或相關說明文
    件上，製造盜版微軟公司之上述Microsoft Windows 95、Mi
    crosoft Windows 98、Microsoft Windows 98 2nd Edition
    、Microsoft Windows 2000英文版、Microsoft Windows 20
    00 Professional、Microsoft Windows ME、Microsoft Win
    dows NT、Microsoft Windows NT Server 4.0、Microsoft
    Windows XP Professional、Microsoft Office 95、Micros
    oft Office 97、Professional、Microsoft Office 2000 P
    rofessional、Microsoft Office 2000、Microsoft Office
    2000 Premium、Microsoft Creative Writer 10、Microsof
    t Office 2000 Small Business、Microsoft Money 97、Mi
    crosoft Office Encarta 97、Encyclopedia、Microsoft G
    olf、Microsoft Frontpage、Microsoft Works、Microsoft
    OutLook、Microsoft PowerPoint、Microsoft Project 200
    0等如附表二、三所示各類電腦軟體程式及該等軟體之使用
    者手冊，包括日文版、義大利文版、法文版、希伯來文版、
    韓文版等軟體完竣後，並侵害原判決附表一編號2之商標圖
    樣，經黃哲聖或李魁炯檢測通過，認品質得矇混不知情之消
    費者誤認係微軟公司授權製造之商品後，再將製造完成之軟
    體產品透過鈞富公司出口至美國、德國等國家。嗣黃哲聖與
    胡鍾琳結束合作關係後，黃哲聖乃將訂單轉予已命赴大陸地
    區發展之劉作聖，持續操縱年籍不詳綽號「老王」之人及大
    陸地區臺商「林德馨」等成年男子所經營之地下工廠製造供
    貨。前述仿冒品交易完成後，黃哲聖或向在國外客戶收取外
    幣現金，指示黃麗珠向位在臺北市○○區○○街○○巷2之5號
    「裕泰銀樓」之負責人陸漢能結匯，利用陸漢能設在臺北銀
    行中山分行000000000000號之帳戶及其他不詳銀樓等不得經
    營銀行特許之匯兌業務之地下匯兌處所，多次將美金、德國
    馬克等匯兌成新臺幣現款洗錢，再轉存至黃哲聖、黃麗珠及
    黃美珍（劉作聖之配偶）等個人帳戶，或要求客戶直接將款
    項匯入黃哲聖設在香港匯豐銀行及臺北銀行興隆分行外幣帳
    戶，予以隱匿、掩飾、寄藏彼等因自己犯重大犯罪所得財物
    或財產上之利益，因認被告等人此部分亦涉有行為時即92年
    7月9日修正公布之著作權法第94條第1項、第91條之1第3項
    意圖營利而以移轉所有權之方法侵害他人之著作之光碟重製
    物為常業罪，同法第94條第2項、第91條第3項之意圖營利而
    以重製於光碟之方法侵害他人之著作財產權為常業罪、商標
    法第81條第1款之於同一商品使用相同之註冊商標罪、同法
    第82條之販賣、輸入、輸出仿冒商標商品罪嫌；與刑法第34
    0條、第339條第1項、組織犯罪條例第3條、洗錢防制法第9
    條第3項之罪嫌。
  (二)惟按，犯罪事實應依證據認定之，無證據不得認定犯罪事實
    ；又不能證明被告犯罪者，應諭知無罪之判決，刑事訴訟法
    第154條第2項、第301條第1項分別定有明文。訊據被告等三
    人均堅詞否認此部分犯行，辯稱本案並無被害人，無成立詐
    欺取財罪之可能，且其等並非犯罪組織，亦無隱匿、掩飾、
    寄藏自己犯罪而洗錢之行為等語。經查：
  1.84年至86年犯罪期間部分：
    起訴書雖認被告黃哲聖、黃麗珠、李魁炯、胡鍾琳、劉作聖
    等人自84年間開始從事製造、銷售盜版微軟公司軟體產品之
    行為，惟依被告黃哲聖前揭於臺北市調處所為之自白，供稱
    係自86年開始仲介買賣盜版微軟公司產品之行為（92年度警
    聲搜字第57號卷第41頁），又另案被告胡鍾琳於調查局時亦
    陳稱：被告黃哲聖於86年至88年間販售之盜版微軟公司產品
    ，係透過我介紹「老王」給他，由「老王」出貨，88年至90
    年間，係由被告黃哲聖向我購買，90年之後被告黃哲聖轉與
    劉作聖合作等語（93年度他字第693號卷第104頁）。且被告
    黃麗珠於台北市調處詢問時表示鈞富公司自86年開始銷售盜
    版軟體迄今（92年度警聲搜字第57號卷第12頁），被告李魁
    炯於臺北市調處時則稱其於85年間始進入鈞富公司，足見86
    年以前，被告黃哲聖負責之鈞富公司尚未與被告劉作聖之展
    聖電子廠或另案被告胡鍾琳之中帝公司合作，取得盜版微軟
    公司軟體再予銷售。又被告劉作聖於臺北市調處接受詢問時
    陳稱其自89年間至大陸與另案被告陳天恩籌設聖雲電子廠，
    顯見在89年以前，劉作聖亦無與鈞富公司合作提供盜版微軟
    公司產品之犯行。而在被告黃哲聖、黃麗珠、劉作聖等人住
    處以及鈞富公司、另案被告中帝公司、寶成公司處查扣之相
    關文件及扣案物等，亦無法看出在84年至86年間被告鈞富公
    司之黃哲聖、黃麗珠、李魁炯等人有與合作廠商或客戶買賣
    盜版微軟公司產品之紀錄、證物，自無法遽認被告黃哲聖等
    人自84年起至86年止，有製造、販賣盜版微軟公司產品之犯
    行，且彼此間有犯意聯絡及行為分擔。
  2.原判決附表一編號2註冊第00290661號商標部分：
    原判決附表一編號2註冊第00290661號商標，其商標權期間
    為74年9月1日至84年2月15日，而被告等人犯罪時間為86年
    間某日起至90年間某日止，已如前述，斯時該商標已逾上述
    專用期間，該部分並不能證明被告等人犯罪。
  3.上述微軟公司軟體程式及使用者手冊除英文版、德文版及中
    文版外部分：
    經查，被告黃哲聖、黃麗珠、劉作聖、李魁炯僅有侵害上述
    軟體程式及使用者手冊之英文版、德文版及中文版，業據告
    訴人代理人於本院99年9月30日準備程序期日陳明在卷（見
    本院卷第三宗），因查無其他積極證據證明被告黃哲聖、黃
    麗珠、劉作聖、李魁炯尚有侵害除英文版、德文版及中文版
    外之其餘語文版本，故不能證明被告等人有侵害上揭告訴人
    如附表二、三所示各類電腦軟體程式及該等軟體之使用者手
    冊，包括日文版、義大利文版、法文版、希伯來文版、韓文
    版之犯罪。
  4.組織犯罪條例及美商賽門鐵克公司產品部分：
    起訴書雖認被告等人以經營買賣盜版之微軟公司、美商賽門
    鐵克公司電腦軟體產品為宗旨，依其等內部分工組成具有集
    團性、長習性、脅迫性之犯罪組織，其中並以黃哲聖、胡鍾
    琳、陳天恩主持並實際操縱、指揮該跨國性之盜版光碟犯罪
    組織，而涉嫌違反組織犯罪條例第3條第1項之罪。惟按組織
    犯罪條例所稱之犯罪組織，係指三人以上，有內部管理結構
    ，以犯罪為宗旨或以其成員從事犯罪活動，具有集團性、常
    習性及脅迫性或暴力性之組織。本案被告黃哲聖等人之犯罪
    行為，係擅自重製盜版之微軟公司產品後持以販賣，其等犯
    罪手段並無脅迫性或暴力性之情形，自與組織犯罪條例所稱
    之犯罪組織有間。再被告黃哲聖、黃麗珠、李魁炯、劉作聖
    等人之自白，僅提及其等有重製、銷售盜版之微軟公司產品
    ，並就該等產品進行檢測之行為，另案被告胡鍾琳於檢察官
    偵訊時亦稱：美商賽門鐵克之盜版產品並未賣給黃哲聖，黃
    哲聖只負責微軟公司的盜版產品等語（93年他字第693號卷
    第115頁）。且扣案如附表四、五所示之文件及扣案物中，
    查無記載美商賽門鐵克產品之交易紀錄，復無扣案物之相關
    鑑定報告足認有查扣盜版之美商賽門鐵克產品之事，足見被
    告黃哲聖所經營之鈞富公司僅從事盜版微軟公司產品之重製
    、銷售犯行，並未涉及盜版之美商賽門鐵克產品。故起訴書
    認定被告等人同時有經營盜版美商賽門鐵克公司電腦軟體之
    銷售與重製犯行，亦有誤會。
  5.詐欺取財部分：
    被告黃哲聖所經營之鈞富公司販售盜版微軟公司產品之對象
    為來自美國之Perry、Simon、Bill、Allen Chung、Patrick
     Wang、來自英國之Arthur Lee及Prosys公司之Ce'phas Lee
    （李應南）、來自德國Flash Graphics Gmbh公司之Kurt Ju
    nge（綽號「胖子」或「鬍子」）、來自澳洲Digicor公司之
    Cathy等成年客戶，前述客戶訂購之軟體光碟以每片（Pcs）
    或套（Set）美金10元至20元不等、使用者手冊及真品證明
    標籤等半成品以每份美金1元至2元不等之價格出售，其等往
    來文件顯示買受者知悉購得物品係仿品，已如前述，故被告
    黃哲聖、黃麗珠等人並無對前揭買受人施以詐術、使其等陷
    於錯誤，因而同意買受前述產品之情形，被告等人此部分所
    為自與詐欺取財之構成要件不合。至Perry、Simon、Bill、
    Allen Chung、Patrick Wang、Arthur Lee、Ce'phas Lee（
    李應南）、Kurt Junge（綽號「胖子」或「鬍子」）、Cath
    y等人，於出售自被告鈞富公司或寶成公司取得之盜版微軟
    公司軟體產品時，有可能係出售給知情者，亦有可能係出售
    給不知情者，而其等有無施用詐術，使一般消費者陷於錯誤
    ，誤認係屬真品而加以購買之情形？亦即何人於何時、何地
    陷於錯誤，以何價格購買上述偽品？此部分尚乏相關證據加
    以證明，縱認Perry等人有詐欺取財之行為，亦無證據足證
    其等與本案被告黃哲聖等人有詐欺取財之犯意聯絡及行為分
    擔，故起訴書認定被告黃哲聖等人有詐欺取財犯行，亦有誤
    會。
  6.此外，復查無其他積極證據足以證明被告黃哲聖、黃麗珠、
    李魁炯等人確有檢察官所指之前開犯行，並使本院達到確信
    ，故依前述法條意旨，本應為被告黃哲聖等人此部分均無罪
    之諭知，惟公訴意旨認為被告等人上開部分如果構成犯罪，
    與前揭業經論罪科刑之犯罪事實，分別有實質上一罪及裁判
    上一罪之關係，爰不另為無罪之諭知。
二、不另為免訴諭知部分：
    公訴意旨雖認被告黃哲聖、黃麗珠、李魁炯等人涉犯洗錢防
    制法第9條第1項之洗錢罪嫌。惟按，案件有犯罪後之法律已
    廢止其刑罰之規定者，應諭知免訴之判決，刑事訴訟法第30
    2條第4款定有明文。查被告黃哲聖等人行為後，洗錢防制法
    歷經兩次修正，第一次於95年5月30日修正公布，並自95年7
    月1日生效，第二次於96年7月11日修正公布，並於同日施行
    ，而被告等人行為時之洗錢防制法第2條第1款規定：該法所
    稱洗錢，係指掩飾或隱匿因自己重大犯罪所得財物或財產上
    利益者，同法第3條第1項第5款並規定該法所稱之重大犯罪
    ，包括刑法第340條之常業詐欺罪。惟95年7月1日修正後之
    洗錢防制法第3條將原第5款之刑法第340條常業詐欺罪刪除
    ，96年7月11日修正之洗錢防制法亦將常業詐欺罪刪除，故
    修正後之洗錢防制法均已將刑法第340條之常業詐欺罪排除
    在該法所列之重大犯罪外，亦即修正後之洗錢防制法第9條
    第1項已不再對掩飾、藏匿因自己常業詐欺所得財物、財產
    上利益之行為加以處罰，故依據刑事訴訟法第302條第4款之
    規定，原應為被告等人均免訴之判決，然因檢察官認為被告
    等人此部分罪嫌倘成立犯罪，與本院前揭論罪科刑部分有牽
    連犯之裁判上一罪關係，爰就此部分不另為免訴之諭知。
據上論斷，應依刑事訴訟法第369條第1項前段、第364條、第299
條第1項前段，92年7月9日修正公布之著作權法第94條第2項、第
91條第3項、第98條，商標法第81條第1款、第83條，刑法第2條
第1項前段、第11條前段、第28條、第216條、第210條、第220條
第1項，修正前刑法第56條、第55條、第74條第1項第1款，中華
民國96年罪犯減刑條例第2條第1項第3款、第7條第1項，判決如
主文。
本案經檢察官鍾鳳玲到庭執行職務。
中　　華　　民　　國　　100　 年　　9　　 月　　5　　 日
　　　　 　　　 　　智慧財產法院第一庭
                          審判長法　官  李得灶
　　　　　　　　　　　　　      法　官  王俊雄
　　　　　　 　 　　　　　　　　法　官  林欣蓉
以上正本證明與原本無異。
如不服本判決應於收受判決後10日內向原審提出上訴書狀，並應
敘述具體理由。其未敘述上訴理由者，應於上訴期間屆滿後20日
內向本院補提理由書（均須按他造當事人之人數附繕本）「切勿
逕送上級法院」。
中　　華　　民　　國　　100 　年　　9 　　月　　9 　　日
                                  書記官  周其祥
附錄論罪法條：
92年7月9日修正公布之著作權法：
第91條
意圖營利而以重製之方法侵害他人之著作財產權者，處5年以下
有期徒刑、拘役，或併科新臺幣20萬元以上200萬元以下罰金。
非意圖營利而以重製之方法侵害他人之著作財產權，重製份數超
過5份，或其侵害總額按查獲時獲得合法著作重製物市價計算，
超過新臺幣3萬元者，處3年以下有期徒刑、拘役，或科或併科新
臺幣75萬元以下罰金。
以重製於光碟之方法犯第一項之罪者，處5年以下有期徒刑、拘
役，或併科新臺幣50萬元以上500萬元以下罰金。
 
第94條
以犯第91條第1項、第2項、第91條之1、第92條或第93條之罪為
常業者，處1年以上7年以下有期徒刑，得併科新臺幣30萬元以上
300萬元以下罰金。
以犯第91條第3 項之罪為常業者，處1 年以上7 年以下有期徒刑
，得併科新臺幣80萬元以上800萬元以下罰金。

刑法第210條
偽造、變造私文書，足以生損害於公眾或他人者，處5 年以下有
期徒刑。

刑法第216條
行使第210條至第215條之文書者，依偽造、變造文書或登載不實
事項或使登載不實事項之規定處斷。

刑法第第220條
在紙上或物品上之文字、符號、圖畫、照像，依習慣或特約，足
以為表示其用意之證明者，關於本章及本章以外各罪，以文書論
。
錄音、錄影或電磁紀錄，藉機器或電腦之處理所顯示之聲音、影
像或符號，足以為表示其用意之證明者，亦同。